ACORDAO-COMPLETO-2374989

ACÓRDÃO 2771/2019 ATA 45/2019 - PLENÁRIO

VISTOS, relatados e discutidos estes autos de representação formulada com base na Lei 8.666/1993, art. 113, § 1º, acerca de irregular habilitação da empresa EEF da Conceição no Pregão Presencial 25/2018, realizado pela Administração Regional no Estado de Mato Grosso do Serviço Nacional de Aprendizagem Rural (Senar/MT) ,
ACORDAM os Ministros do Tribunal de Contas da União, reunidos em sessão plenária, de acordo com as razões expostas pelo relator e com fundamento no inciso VIII do art. 71 da Constituição Federal, em:
9.1. conhecer da representação, satisfeitos os requisitos de admissibilidade constantes no art. 113, § 1º, da Lei 8.666/1993, para, no mérito, considerá-la procedente;
9.2. rejeitar as razões de justificativa apresentadas pelo sr. Rodrigo de Oliveira Fischdick, pregoeiro do Senar/MT, e a ele aplicar a multa prevista no inciso II do art. 58 da Lei 8.553/1992 no valor de R$ 10.000,00 (dez mil reais) , com a fixação do prazo de quinze dias, a contar do recebimento da notificação, para comprovar, perante o Tribunal, consoante disposto no art. 214, III, alínea "a", do Regimento Interno desta Corte de Contas, o recolhimento da dívida aos cofres do Tesouro Nacional, atualizada monetariamente desde a data deste acórdão até a do efetivo recolhimento, se paga após o vencimento, na forma da legislação em vigor;
9.3. declarar a inidoneidade da empresa EEF da Conceição - ME (CNPJ 04.433.214/0001-02) para participar de licitações na Administração Pública Federal ou em licitações envolvendo recursos públicos federais pelo prazo de dois anos, nos termos do art. 46 da Lei 8.443/1992 e do art. 271 do Regimento Interno do TCU;
9.4. autorizar a cobrança judicial da dívida desde logo, caso não atendida a notificação, nos termos do inciso II do art. 28 da Lei 8.443/1992;
9.5. dar ciência ao Serviço de Aprendizagem Rural - Administração Regional do Estado de Mato Grosso das seguintes impropriedades/falhas, identificadas no Pregão Presencial 25/2018, para que sejam adotadas medidas internas com vistas à prevenção de outras ocorrências semelhantes:
9.5.1.pesquisa de preços deficiente, constante de uma única cotação, sem qualquer tipo de análise crítica acerca da adequabilidade aos preços de mercado, o que viola o art. 13 do Regulamento de Licitações do Senar-AR/MT e está em desacordo com a jurisprudência desta Corte de Contas (Acórdão 2179/2017-TCU-Primeira Câmara, Ministro Relator Bruno Dantas; 2.318/2017-Plenário, Ministro Relator Marcos Bemquerer, 1.439/2015-2ª Câmara, Ministro Relator Marcos Bemquerer; e 3.516/2007-1ª Câmara, Ministro Relator Aroldo Cedraz, dentre outros) ; 
9.5.2. ausência de diligências necessárias para comprovar a veracidade do atestado de capacidade técnica apresentado por licitante, tendo em vista a generalidade de seus termos e os indícios de falsidade então presentes; 
9.6. encaminhar cópia integral desta deliberação ao informar ao Serviço de Aprendizagem Rural - Administração Regional do Estado de Mato Grosso, às empresas Daina Lima de Almeida EPP, EEF da Conceição e ao sr. Rodrigo de Oliveira Fischdick;
9.7. encaminhar cópia integral desta deliberação, inclusive do relatório e do voto que a fundamentam, para a Polícia Federal e para a Receita Federal do Brasil, para as medidas de sua competência.

Representação a respeito de possível irregularidade em pregão presencial para contratação de empresa especializada no serviço de montagem do evento SUMMIT AGRIHUB.

Administração Regional no Estado do Mato Grosso do Serviço Nacional de Aprendizagem Rural.

3. Interessados/Responsáveis:
3.1. Interessados: EEF da Conceição (29.015.854/0001-23); Daina Lima de Almeida EPP (CNPJ 04.433.214/0001-02) e Rodrigo de Oliveira Fischdick (XXX.370.777-XX)
3.2. Responsável: Administração Regional no Estado do Mato Grosso do Serviço Nacional de Aprendizagem Rural (37.138.245/0010-80).

13.1. Ministros presentes: Raimundo Carreiro (na Presidência), Benjamin Zymler (Relator), Augusto Nardes, Aroldo Cedraz e Ana Arraes.
13.2. Ministros-Substitutos convocados: Augusto Sherman Cavalcanti e Marcos Bemquerer Costa.
13.3. Ministros-Substitutos presentes: André Luís de Carvalho e Weder de Oliveira.

ACORDAO-COMPLETO-2405898

Acórdão 1691/2020 - Plenário

ACORDAO-COMPLETO-2450341

Acórdão 58/2021 - Plenário

BENJAMIN ZYMLER

Trata-se de representação formulada por licitante sobre possíveis vícios no Pregão Presencial 25/2018, realizado pela Administração Regional no Estado do Mato Grosso do Serviço Nacional de Aprendizagem Rural (Senar/MT) .
À guisa de clareza, transcrevo o despacho exarado pelo eminente Ministro-Substituto Marcos Bemquerer Costa, que atuou nos autos em minha substituição:
Trata-se de representação formulada pela empresa Daina Lima de Almeida EPP (CNPJ 04.433.214/0001-02) contra a aceitação, por parte do pregoeiro da Administração Regional no Estado do Mato Grosso do Serviço Nacional de Aprendizagem Rural (Senar-AR/MT) , de atestado de capacidade técnica apresentado pela licitante vencedora do Pregão Presencial 25/2018.
A licitação citada tem por objeto o cadastramento de empresa em sistema de registro de preços para "futura e eventual contratação de empresa especializada no serviço de MONTAGEM DO EVENTO SUMMIT AGRIHUB" (edital de 23/3/2018, peça 10) .
A representante questiona a idoneidade do atestado de capacidade técnico encaminhado pela licitante vencedora Destaque Eventos e Promoções (E.E.F da Conceição EPP - CNPJ 29.015.854/0001-23) , emitido pela empresa Cledson de Oliveira-ME (nome fantasia Mídia em Destaque - CNPJ 12.036.215/0001-41) , pelos seguintes motivos: i) por ser genérico, ou seja, sem mencionar quantidades ou data do evento realizado; b) pela semelhança dos nomes fantasia da empresa atestadora e da atestada, respectivamente, Mídia em Destaque e Destaque Eventos e Promoções e c) pela quantidade de serviços executados para uma empresa com apenas seis meses de existência, até mesmo com fornecimento de trio elétrico.
A representante também apontou suposta incompatibilidade entre o objeto social da empresa Destaque Eventos e Promoções e o objeto da licitação, o qual requer a locação de equipamentos. Nesse sentido, alegou a representante:
"É claramente observado que o objeto da licitação é montagem do evento, realizando a LOCAÇÃO de todos os materiais descritos no TR, mas fica evidente a empresa não pode nem se quer locar qualquer tipo de equipamentos. 
Seu objeto principal é ORGANIZAR O EVENTO, organiza-se eventos de muitas maneiras, e uma delas é locando toda a estrutura necessária, porém não é o caso do objeto social da referida. 
A mesma possui competência para organizar o evento, desde que todo o material necessário já fosse pertencente ao SENAR, e sabemos que também não é o caso."
Do indeferimento da medida cautelar
Antes de examinar os indícios de irregularidade apontados, deixo assente que acolho a proposta da unidade técnica de não conceder, no momento, a medida cautelar pedida.
Isso porque, tendo os autos sido remetidos para o relator no dia 17 de abril, por volta das 18 horas, a concessão da medida, naquele momento, poderia ter graves consequências na realização do evento organizado pelo Senar/MT, pois não haveria tempo hábil para a entidade realizar nova contratação.
Também deixo de acolher, no momento, a proposta de oitiva do Senar/MT, feita com base no § 2º do art. 260 do Regimento Interno por dois motivos. Em primeiro lugar, porque serão propostas diligências, que podem ter impacto no objeto da oitiva. Em segundo lugar, porque não há urgência em realizá-la, haja vista que o objeto do Pregão Presencial 25/2018 já deve ter sido executado em sua maior parte.
Das irregularidades denunciadas
De plano, afasto a alegada incompatibilidade entre o objeto social e o da contratação a ser efetuada. A empresa Destaque Eventos e Promoções tem por objeto a prestação de "serviços de organização de feiras, congressos, exposições e festas", o que pode ser realizado de muitas maneiras, como bem anotou a representante. Desconheço disposição legal que obrigue a pessoa jurídica a informar seu objeto nesse grau de detalhe.
No que se refere aos indícios de inidoneidade do atestado apresentado, entendo que o pregoeiro do Senar/MT, Sr. Rodrigo de Oliveira Fischdick, deveria ter agido de forma mais cautelosa e deveria ter realizado diligência solicitada pela licitante Daina Lima de Almeida EPP (Eventual Promoções e Eventos - para apurar a veracidade do atestado apresentado) , ao contestar o resultado da licitação (fls. 3 e 4, peça 6) . 
De mencionar que houve recurso administrativo da empresa, ao qual foi negado provimento pelo Presidente do Conselho Administrativo do Senar/MT em 10/4/2018, com base em parecer da lavra do pregoeiro Rodrigo de Oliveira Fischdick e de sua equipe de apoio (fls. 14/25, peça 6) . O principal argumento invocado foi a presunção de boa-fé, uma vez que não teria ficado provada a má-fé da empresa vencedora (fls. 22/23, peça 6) .
De fato, o atestado fornecido pela empresa Mídia em Destaque (peça 5, fl. 7) , de propriedade do Sr. Cledson de Oliveira, ex-sócio da empresa MB Promoções e Eventos Ltda. (CNPJ  18.369.024/0001-88) , onde a proprietária da licitante vencedora, Sra. Elane Estéfane Firmino da Conceição (CPF XXX.385.554-XX) , trabalhou até dezembro de 2016, é genérico, pois não especifica as quantidades executadas e as datas da prestação dos serviços (in verbis) :
"Atestamos para os devidos fins que a empresa E.E.F DA CONCEIÇÃO - ME, CNPJ 29018854/0001-23, situada na Av. das Palmeiras nº 924, Bairro Jardim das Américas, CEP 78.060-601, sendo realizadora de diversas contratações de serviço de produção geral de eventos. Conforme descrição a baixo: 
- Organização e Assessoria Antes, Durante e Após o Evento;
- Fornecimento de Stand's padrão Octanorm, Tendas e Climatizadores;
- Fornecimento de Profissionais Coordenadores, Recepcionistas e Monitoras;
- Fornecimento de Aparelhagem de Som e Iluminação, Sonorização e Projeção;
- Fornecimento de Veículos, Trio Elétrico;
- Fornecimento de Serviços de hospedagem e Aluguel de salas para eventos;
- Organização, execução de projetos, planejamento, organização de palestras.
A referida empresa tem nos atendido de acordo com todos os padrões de qualidade e prazo estabelecidos, não havendo nada que a desabone.
Cuiabá/MT 27 de março de 2018."
Além de não especificar as quantidades e datas, salta aos olhos a diversidade e a complexidade dos serviços supostamente executados pela empresa Destaque Eventos e Promoções, recém-criada, sem nenhum empregado registrado e contratada pela empresa Mídia em Destaque (criada em 2010) , que também atua no setor de eventos, conforme descrição de seu objeto social: 
"Agência de notícias; edição de revistas; portais, provedores de conteúdo e outros serviços de informação na internet; produtoras de filmes para publicidade; agenciamento de espaços físico para publicidade; publicidade e propaganda em balões e bonecos infláveis, veiculação; cobertura fotográfico para jornais, revistas e eventos; festas e eventos, produção de vídeo, filmagem de eventos culturais, gravação de vídeo para festas e eventos; estandes para feiras e eventos sem montagem, aluguel e locação; organização, produção e promoção de eventos, exceto culturais e esportivos; casa de eventos, gestão de instalação para eventos; produção de propaganda, painéis de propaganda, fabricação; produtores independentes, filmagens de programa de tv;"
A despeito de o atestado informar que a empresa Destaque Eventos e Promoções está localizada na Avenida das Palmeiras, 924, o endereço constante do sistema CNPJ é Av. Brasília, 924, também no bairro Jardim das Américas.
Portanto, o atestado fornecido pela empresa Mídia em Destaque (Cledson de Oliveira - ME) não deveria ser aceito pelo pregoeiro sem que tivessem sido realizadas diligências para comprovar sua veracidade, dentre elas, as respectivas notas fiscais, notadamente em razão dos questionamentos formulados pela licitante Daina Lima de Almeida EPP, autora desta representação. 
Apenas diante do contato realizado pela unidade técnica, já em 12/4/2018, consoante indicado no § 19 da instrução de peça 7, foi realizada a diligência anteriormente solicitada pela licitante vencida.
Resultados da diligência realizada após a autuação da representação
Em atenção ao contato feito pela Secex/MT com o controle interno do Senar/MT, foram encaminhados os documentos de peça 5, decorrentes de diligência realizada pelo pregoeiro Rodrigo de Oliveira Fischdick e sua equipe de apoio junto à empresa Mídia em Destaque, de propriedade do Sr. Cledson de Oliveira.
Os diligenciadores atestaram a existência física da empresa Mídia em Destaque. Para tanto, foi juntada a foto de fl. 2, na mesma peça, na qual se veem duas pequenas placas penduradas em uma porta: uma, com o nome "Destaque Magazine" e a outra, "Ticomia".
Para comprovar a veracidade do atestado emitido em 27/3/2018 (fl. 5, peça 5) , foram juntados aos autos os seguintes documentos: 
a) declaração do Sr. Cledson Oliveira confirmando a veracidade do atestado (fl. 7, peça 5) ;
b) cópia de agendamento de transferência bancária (DOC) , para 8/2/2018, no valor de 28.500,00, da empresa Cledson de Oliveira - ME para a empresa EEF da Conceição (fl. 9, peça 5) ;
c) cópia do recibo no valor de R$ 28.500,00, emitido por Elane Estéfane F. da Conceição (EEF da Conceição - ME) para Cledson Oliveira - ME (fl. 11, peça 5) .
Não foi encaminhado documento fiscal relativo à suposta prestação de serviços por parte da empresa EEF da Conceição - ME.
Dos indícios de fraude ao procedimento licitatório
De plano, registro que não foi encaminhada cópia da nota fiscal que daria suporte ao recibo. A transferência bancária (aparentemente agendamento) , se de fato efetuada, pode decorrer de outras relações existentes entre as empresas envolvidas, como se verá a seguir.
Ademais, mesmo que a empresa EEF da Conceição (Destaque Eventos e Promoções) tenha recibido R$ 28.500,00 da empresa Cledson Oliveira - ME (Mídia em Destaque) , ainda assim não estaria demonstrada a capacidade técnica para a execução de evento do porte daquele contratado pelo Senar/MT, uma vez que esse valor não é compatível com a execução de todos os serviços constantes da certidão (organização de evento, fornecimento de profissionais, fornecimento de aparelhagem de som, iluminação, organização de palestras, fornecimento de stands, fornecimento de veículos e trio elétrico, dentre outros) . 
Portanto, há robustos indícios de que a certidão emitida é materialmente falsa, que são reforçados pelas informações a seguir.
Ticomia, cuja placa é vista na porta do local onde supostamente encontra-se instalada a empresa Mídia em Destaque (fl. 2, peça 5) , é uma empresa especializada em formaturas que iniciou suas atividades em Cuiabá em 2016 (vide https://www.youtube.com/watch?v=1m_QEpLrAy0) . 
Na capital mato-grossense, a Ticomia (Ticomia Cuiabá Formaturas e Eventos Eireli EPP - CNPJ 26.169.723/0001-02) é administrada pela Sra. Mônica Batista de Oliveira, que era a principal cotista (detentora de 95% do capital social) da empresa MB Produções e Eventos Ltda., na qual trabalhava a Sra. Elane Estéfane Firmino da Conceição, proprietária da empresa EEF da Conceição - ME (Destaque Eventos e Promoções) , vencedora da licitação. O Sr. Cledson Oliveira era cotista (5% do capital social) da empresa MB Produções, juntamente com a Sra. Mônica Batista Oliveira. Registro que, desde 15/7/2016, esta última empresa passou a ser de propriedade exclusiva de Raquel Batista de Oliveira, irmã de Mônica Batista de Oliveira.
Verifico que as empresas Ticomia e Destaque Eventos e Promoções possuem o mesmo endereço no sistema CNPJ: Av. Brasília, 924, Jardim das Américas. 
Consta que a Sra. Mônica Batista de Oliveira é também administradora da Cia. de Ideias (VM Promoções e Eventos Ltda. - CNPJ 10.912.621/0001-03) , que atua no setor de eventos e funciona na Rua Isaac Póvoas, 164, salas 2 e 3. Ou seja, no mesmo endereço que a empresa Mídia em Destaque.
Também compartilham o mesmo endereço (residencial) , a Sra. Mônica Batista de Oliveira e o Sr. Cledson de Oliveira (R. 36, 644, bairro Santa Cruz) .
Ocorre que as empresas Ticomia, Mídia em Destaque, MB Promoções e Eventos e Cia de Ideias não estão aptas, aparentemente, a receber certidão negativa da Receita Federal do Brasil (RFB) /Procuradoria-Geral da Fazenda Nacional (PGFN) , conforme se depreende de consulta realizada ao sítio eletrônico da Receita Federal (http://www.receita.fazenda.gov.br/Aplicacoes/ATSPO/Certidao/CndConjuntaInter/InformaNICertidao.asp?tipo=1) , conforme informações acostadas à peça 11.
A Destaque Eventos e Promoções, criada em 30/10/2017, não possui em seus quadros nenhum empregado registrado.
Por fim, registro que a Sra. Elane Estéfane Firmino da Conceição, a proprietária da licitante vencedora, é empregada da empresa N.A. Batista -ME, igualmente do setor de eventos. Esta última empresa, de propriedade da Sra. Neusa Alves Batista (CPF XXX.990.201-XX) , está situada na Av. Isaac Póvoas 164, sala 5. Ou seja, funciona na sala vizinha àquelas compartilhadas pelas empresas Cledson de Oliveira - ME e VM Promoções e Eventos Ltda.  
Em síntese:
a) o endereço da licitante EEF da Conceição - ME é o mesmo da empresa Ticomia;
b) a proprietária da empresa Ticomia, Mônica Batista de Oliveira, que reside com o Sr. Cledson de Oliveira, era administradora da empresa MB Promoções e Eventos, na qual a proprietária da licitante vencedora trabalhava;
c) a proprietária da licitante vencedora é empregada da empresa N.A. Batista - ME, que funciona em sala vizinha à da empresa atestadora Mídia em Destaque (Cledson Oliveira - ME) ;
c) a empresa Cia. das Ideias, da qual a sra. Mônica Batista de Oliveira é administradora, possui o mesmo endereço da empresa Mídia em Destaque (Cledson Oliveira -ME) , que forneceu o atestado utilizado pela licitante vencedora;
d) o atestado apresentado pela Destaque Eventos e Promoções é genérico e o valor supostamente recebido pelos serviços prestados à Mídia em Destaque não é compatível com os itens mencionados no atestado, mesmo considerando sua generalidade;
e) não foi apresentada nota fiscal que desse suporte ao atestado, como solicitado;
f) a licitante vencedora é nova no mercado, não possui empregados registrados e a única comprovação de experiência se deu por meio do atestado ora questionado;
g) todas as empresas citadas, que atuam no setor de eventos e são ligadas ao sr. Clédson de Oliveira ou à Sra. Mônica Batista de Oliveira, estavam aparentemente impedidas de participar da licitação por não possuírem certidão negativa de débitos fiscais junto à RFB e à PGFN.
Dessarte, há robustos indícios de que a empresa Destaque Eventos e Promoções é apenas uma empresa de fachada, utilizada por empresas ligadas à sra. Mônica Batista de Oliveira e ao sr. Clédson de Oliveira, para participar da presente licitação ou, quem sabe, de outros certames.
Encaminhamento
Dada a impossibilidade de parar a execução do contrato decorrente do Pregão Presencial 25/2018, deve-se fazer apenas o controle da legalidade e da economicidade da contratação e, eventualmente, impedir novas contratações com base no citado certame, que apresentou baixa competitividade (apenas 3 licitantes, dos quais um foi desclassificado - Studium Locações Ltda. EPP) .
Para tanto, determino à Secex/MT que realize diligência junto ao Senar/MT com vistas a obter os seguintes elementos:
a) cópia da proposta de preço apresentada pela licitante vencedora, com especificação dos preços unitários;
b) especificação dos quantitativos executados e documentos que comprovem sua execução;
c) cópia da nota fiscal emitida pela contratada, relativamente ao evento Summit Agrohub 2018; 
d) comprovante de pagamento, por parte do Senar/MT;
e) cópia do regulamento de licitações do Senar/MT;
f) cópia integral dos autos do processo licitatório, inclusive do orçamento e da pesquisa de preços que o embasou.
Com base nos elementos que vierem a ser colacionados, deverá a zelosa Secex/MT instruir o feito e verificar, dentre outros pontos, a adequação dos preços contratados e dos pagamentos efetuados.
Por fim, determino que seja dada ciência do teor deste despacho à autora da representação."
Após o cumprimento das determinações mencionadas, a Auditora Federal de Controle Externo da Selog produziu a seguinte instrução, acolhida pelos dirigentes daquela unidade técnica:
	Oitiva da sociedade empresarial Destaque Eventos e Produções (EEF da Conceição) .
Item a) : para afastar os indícios de fraude na contratação realizada pelo Senar/MT, cabe à empresa Destaque Eventos e Promoções (EEF da Conceição) demonstrar, por meio de notas fiscais de fornecedores, a locação ou aquisição dos bens alugados ao Senar para a realização do evento Summit Agrihub, como: i) grama sintética; ii) tokens; iii) mobílias; iv) aparelhos de televisão; v) estrutura metálica; vi) piso elevado; vii) painéis impressos; viii) vasos ornamentais, dentre outros;
Fundamento legal ou jurisprudencial:  art. 46 da Lei 8.443/1992, Acórdão 1280/2018-TCU-Plenário - Ministro Relator Benjamin Zymler e Acórdão 2179/2010-TCU-Plenário, Min. Relator André de Carvalho.
Contextualização
3.	Há indícios de que a empresa: i) foi habilitada apresentando atestado de capacidade técnica falso; ii) foi constituída para atuar como empresa de fachada, haja vista sua recente criação, a falta de empregados registrados e vínculos com outras empresas da mesma atividade econômica que estavam impossibilitadas de participar do pregão; e iii) não teria capacidade própria de locação e fornecimento ao Senar-AR/MT dos itens contratados.
Manifestação da Sociedade Empresarial
a) 	ao analisar o recurso administrativo do Pregão Presencial 25/2018, o Senar-AR/MT se pronunciou pela regularidade do procedimento licitatório (peça 38, p. 5-16) . 
Análise
4.	Quanto à manifestação do Senar-AR/MT pela regularidade da licitação em comento, o TCU tem jurisdição própria e privativa sobre as pessoas e matérias sujeitas a sua competência, definidas no art. art. 71, inciso II, da CF e em sua Lei Orgânica, sendo sua atribuição a fiscalização da legalidade e legitimidade dos atos administrativos, não estando atrelado, necessariamente, às decisões de seus jurisdicionados. 
4.1.	Assim, este Tribunal não está obrigado a seguir eventual entendimento de outros órgãos da Administração Pública, permitindo concluir de forma diferente, porém, fundamentada. Como manifestado no Acórdão 2105/2009-TCU-Primeira Câmara (Ministro Relator Augusto Nardes) , 'O TCU possui atribuição constitucional para realizar de forma autônoma e independente a apreciação da regularidade das contas dos gestores de bens e direitos da União'. Foram também nesse sentido os seguintes acórdãos desta Corte: 3.018/2011-2ª Câmara - Ministro Relator Aroldo Cedraz, 2.756/2011-Plenário - Ministro Relator José Múcio, 4.150/2016-2ª Câmara - Ministro Relator Marcos Bemquerer, 3.101/2016-1ª Câmara - Ministro Relator Bruno Dantas e 3.931/2016-1ª Câmara - Ministro Relator Walton Rodrigues.
5.	Portanto, o Fato de o Senar-AR/MT ter considerado que o pregão foi conduzido de forma regular, não impede a atuação deste Tribunal em dar continuidade ao exame da matéria e portanto, não aceitável, tal como intenciona a interessada, o simples acolhimento das conclusões adotadas pela entidade.
6.	Com relação ao foco do questionamento, a EEF da Conceição apresentou contrato assinado com a empresa D'LUX Locação e Montagem de Stands (CNPJ 24.131.287/0001-57) em 12/4/2018, no valor de R$ 50.000,00, destinado à montagem e desmontagem de stands no evento 'AGRI HUB' (peça 40) , desacompanhado de comprovante de pagamento ou nota fiscal. 
7.	Os itens discriminados no instrumento contratual incluem a instalação de boa parte dos daqueles listados na Ordem de Fornecimento 038143, apesar de algumas diferenças nos quantitativos, e outros que não foram objeto da licitação ora em análise (5 arquibancadas, 1 adesivo e arte de montagem) ou da solicitação da entidade para o evento (25 tomadas 110v e refletores) , constante da Ordem de Fornecimento 038143 (peça 17, p. 4-6) . 
8.	Há ainda algumas unidades, constantes da ordem de fornecimento (a exemplo de 4 estruturas em ripão, 6 televisões de 42', 6 estruturas 'box truss' para fixação das TVs, 6 totens, 19 cadeiras tipo 'eames', 12 poltronas tipo 'Barcelona', 6 impressões digitais e componentes dos 3 lounges - 9 sofás e 3 mesas de centro) , que não foram contemplados por esse contrato à peça 40 e, certamente, foram adquiridos de outros fornecedores. No entanto, não foram apresentados documentos contratuais e fiscais da relação comercial junto a esses fornecedores.
9.	Além desse contrato, foi juntado um recibo da Flores e Folhas Serviços de Decoração Ltda. (peça 41) , no valor de R$ 14.000,00, sem indicação do CNPJ da empresa e com descrição genérica dos serviços prestados, a saber: '...decoração com flores e folhagens para o Evento AGRI HUB...'. Tais serviços não tem relação com o objeto da licitação tendo em vista a inexistência previsão de fornecimento de arranjos de flores e folhas para o evento do Senar e nenhum documento fiscal ou comprovante de pagamento bancário foi juntado como suporte ao mencionado recibo. Vale ressaltar que os vasos de plantas previstos na licitação foram locados da D'LUX Locação e Montagem de Stands, conforme descrito no contrato (peça 40, p. 2) 
10.	Note-se que o somatório desse contrato e desse recibo corresponde a menos de 60% do fornecimento ao Senar-AR/MT (R$ 109.715,00) e, transcorridos mais de dois meses da apresentação desses documentos (19/3/2019) , a empresa não mais compareceu com elementos adicionais, apesar de afirmar que 'todos os documentos relacionados ao evento Summit Agrihub, serão apresentados' (peça 38, p.3) .
11.	Diante do cenário da possível fraude do atestado de capacidade técnica, que a EEF da Conceição é empresa de fachada e da ausência dos documentos comprobatórios das aquisições e locações dos produtos utilizados no evento 'Summit AgriHub' do Senar-AR/MT, entende-se que os serviços foram na verdade contratados pelas firmas que estavam dando suporte à EEF da Conceição, especialmente pela Cledson de Oliveira ME e N.A. Batista. Nesta última, a proprietária da contratada permanece com forte vínculo, e continua participando de diversos certames como sua representante legal, como se verá em análise dos tópicos a seguir.
12.	Apesar de a montagem do evento Summit Agrihub ter sido realizada de forma satisfatória, com alcance dos objetivos pretendidos na contratação, conforme se observa nas notícias relacionadas ao pós-evento, publicadas na Internet e nas fotografias do evento oferecidas pelo Senar-AR/MT (peças 19-24, 47-48 e 52) , não vale como atenuante da contratação irregular da EEF da Conceição, surgindo a possibilidade de declarar a inidoneidade da empresa licitante, com fundamento no art. 46 da Lei 8.443/1992, caso não afastado o cometimento de fraude para participação no certame.
12.1.	Como se verá na análise a seguir, parágrafo 25 desta instrução, os fatos apurados apontam pela procedência da irregularidade de fraude ao procedimento licitatório em decorrência da apresentação de atestado de capacidade técnica fictício, restando confirmada contratação irregular da EEF da Conceição ME.
Item b) : para elidir os indícios de irregularidade no atestado emitido pela empresa Mídia em Destaque (fl. 5, peça 5) , utilizado no Pregão Presencial 25/2018, deverá a empresa Destaque Eventos e Promoções (EEF da Conceição) colacionar documentos que efetivamente comprovem a execução dos serviços atestados, tais como: notas fiscais de fornecedores (trio elétrico, hotéis, locação etc.) , comprovante de pagamentos de mão de obra (coordenadores, recepcionistas e monitoras, seguranças etc.) , dentre outros que entender pertinentes.
Fundamento legal ou jurisprudencial: art. 46 da Lei 8.443/1992 e Acórdão 2179/2010-TCU-Plenário, Min. Relator André de Carvalho.
Contextualização
13.	Há fortes indícios de que a empresa tenha apresentado atestado de capacidade técnica fictício e que foi constituída para atuar como empresa de fachada, em benefício de empresas ligadas ao Sr. Cledson de Oliveira, signatário do atestado questionado, e Monica Batista de Oliveira, proprietários de empresas que se encontravam impossibilitadas de participar do certame.
Manifestação da Sociedade Empresarial
a) 	não há qualquer irregularidade no atestado de capacidade técnica emitido pela empresa Mídia em Destaque (Cledson de Oliveira - ME) , sendo juntados elementos que comprovam a realização dos serviços pretéritos prestados pela E.E.F. da Conceição à signatária da declaração, como: contrato de prestação de serviços, fotos do evento, comprovante de transação bancária e recibo (peça 38, p. 23-45) ; e 
b) 	tais documentos demonstram que as empresas são distintas e que a Mídia em Destaque está capacitada para atestar a aptidão desta sociedade empresarial;
Análise
14.	Foi apresentado contrato de prestação de serviços de organização e assessoria do evento 'Havan Premier' (peça 38, p. 23-25) , realizado no dia 13/12/2017, no valor de R$ 28.500,00, celebrado entre a Mídia em Destaque (contratante) e a Destaque Eventos e Promoções (E.E.F. da Conceição) , que contempla os seguintes serviços de montagem: 
Estrutura geral do buffet, montagem de tendas de apoio com climatização, sonorização, iluminação de estrutura, palco e stand, projeção para 300 convidados com 02 telões em led, projeto e produção do stand com 25m2, para exposição e atendimento ao público com toda estrutura do mobiliário conforme projeto.
15.	O pagamento pelos supostos serviços foi efetuado em 8/2/2018 mediante transferência bancária (DOC) e emissão de recibo (peça 5, p. 9-11, e peça 38, p. 21-22) , sendo estranho que uma empresa da área de eventos, recém-criada, somente receber pelos serviços prestados cerca de 45 dias após a data do evento (13/12/2017) , uma vez ser comum neste ramo de atividade o pagamento dos fornecedores logo após o evento. 
16.	Adicionalmente, sobre esses documentos, transcreve-se os comentários do Ministro-Substituto Marcos Bemquerer Costa, em seu despacho à peça 12:
De plano, registro que não foi encaminhada cópia da nota fiscal que daria suporte ao recibo. A transferência bancária (aparentemente agendamento) , se de fato efetuada, pode decorrer de outras relações existentes entre as empresas envolvidas, como se verá a seguir. 
Ademais, mesmo que a empresa EEF da Conceição (Destaque Eventos e Promoções) tenha recebido R$ 28.500,00 da empresa Cledson Oliveira - ME (Mídia em Destaque) , ainda assim não estaria demonstrada a capacidade técnica para a execução de evento do porte daquele contratado pelo Senar/MT, uma vez que esse valor não é compatível com a execução de todos os serviços constantes da certidão (organização de evento, fornecimento de profissionais, fornecimento de aparelhagem de som, iluminação, organização de palestras, fornecimento de stands, fornecimento de veículos e trio elétrico, dentre outros) .
17.	Também foram apresentadas fotografias retratando um evento que pode ter sido realizado em qualquer lugar, em qualquer data e sequer mostram a existência de montagens de stands, telões de led para projeção, palco, tendas de apoio, entre outros, conforme descrito no instrumento contratual, não podendo ser aceito como prova da realização desses serviços, por ausência de elementos que confirmem o nexo entre eles. 
18.	A empresa não apresentou outros documentos solicitados no ofício de oitiva, que permitissem a confirmação da efetiva execução dos serviços elencados no atestado de capacidade técnica e também aqueles discriminados no contrato, a exemplo das notas fiscais dos fornecedores e/ou comprovantes de pagamentos de mão de obra.
19.	O Ministro Relator Benjamim Zymler, em despacho de peça 31, também reafirmou que o valor dos serviços pagos pela Mídia em Destaque à EEF da Conceição (R$ 28.500,00) não é compatível com a extensão dos serviços relacionados no atestado de capacidade técnica e apontou que este montante está aquém do valor liquido pago pelo Senar-AR/MT (R$ 107.520,70) , não podendo ser admitido como prova um simples recibo, que pode ser facilmente manipulado.
20.	Seguindo essa linha de linha de entendimento, o termo de contrato apresentado, sem estar acompanhado de documentos fiscais dos fornecedores, não comprova a execução dos serviços atestados pela Mídia em Destaque pois é igualmente propenso a ser elaborado fraudulentamente.
21.	Sobre a situação encontrada, o Ministro Relator Benjamin Zymler assim se pronunciou (peça 31) :
A comprovação da experiência da licitante Destaque Eventos e Promoções (EEF da Conceição - ME) foi feita com base em atestado fornecido pelo sr. Cledson de Oliveira, da empresa Mídia em Destaque, emitido em 27/3/2018. Segundo esse documento, a EEF da Conceição - ME teria participado de 'diversas contratações' para realização de eventos, que incluiriam (fl. 5, peça 5) :
 '- Organização e Assessoria Antes, Durante e Após o Evento; 
- Fornecimento de Stand's padrão Octanorm, Tendas e Climatizadores; 
- Fornecimento de Profissionais Coordenadores, Recepcionistas e Monitoras; 
- Fornecimento de Aparelhagem de Som e Iluminação, Sonorização e Projeção; 
- Fornecimento de Veículos, Trio Elétrico; 
- Fornecimento de Serviços de hospedagem e Aluguel de salas para eventos; 
- Organização, execução de projetos, planejamento, organização de palestras.'
Após questionamentos realizados pela Secex/MT junto ao controle interno do Senar/MT, o pregoeiro realizou diligência junto às empresas Mídia em Destaque (atestadora) e Destaque Eventos e Promoções (licitante vencedora) . Não foi juntada aos autos nenhuma nota fiscal que desse suporte ao atestado fornecido, mas apenas um comprovante de transferência da conta corrente do sr. Cledson de Oliveira (pessoa física) para a conta corrente da empresa Destaque Eventos e Promoções (EEF da Conceição) , no valor de R$ 28.500,00, bem assim um recibo supostamente emitido por esta empresa.
Veja-se que, ainda que o recibo pudesse ser aceito como prova da execução de serviços - sendo certo que é um documento facilmente elaborado pelos envolvidos, sem repercussões fiscais - o valor envolvido é evidentemente incompatível com a dimensão dos serviços atestados, ainda que não tenham sido especificados quantitativos. Note-se que o contrato com o Senar/MT, que não previa fornecimento de diversos itens constantes do atestado (como mão de obra, veículos, trio elétrico, aluguel de salas e hospedagem) , totalizou R$ 107.520,70.
Assim sendo, é de se supor a inidoneidade desse documento, salvo se a licitante vencedora comprovar, por meio de notas fiscais e contratos, que prestou os serviços a que se refere o atestado emitido pela empresa Mídia em Destaque, dado:
i) o pouco tempo de existência da empresa Destaque Eventos e Promoções (EEF da Conceição) ; 
ii) a ausência de empregados registrados; 
iii) o vínculo empregatício anteriormente existente entre a proprietária da licitante vencedora, sra. Elane Estéfane Firmino da Conceição, e a empresa MB Promoções e Eventos, administrada pela sra. Mônica Batista de Oliveira; 
iv) a coincidência de endereço das empresas Destaque Eventos e Promoções (EEF da Conceição) e Ticomia (Av. Brasília, 924) ; 
v) o vínculo empregatício existente entre a proprietária da licitante vencedora (Elane Estéfane Firmino da Conceição) e N.A. Batista - ME (Resultado.com Promoções e Eventos) , que é vizinha (R. Isaac Povoas, 164, sala 5) da empresa do sr. Cledson de Oliveira (R. Isaac Povoas, 164, salas 2 e 3) .
22.	Além disso, foi constatado que, durante o exercício de 2017, a Sra. Elane Estéfane da Conceição participou ativamente de licitações do Senar-AR/MT como representante legal da empresa N.A. Batista (peças 50-52) , sendo a última em 10/8/2017, quando foi habilitada com ressalvas por ter apresentado a certidão de regularidade fiscal municipal vencida e não participou dos lances (peça 50, p. 136-138) . 
23. 	Pouco depois (30/10/2017) , foi ciada a EEF da Conceição e a Sra. Elane Estéfane Firmino da Conceição passou a representar sua própria empresa no pregão em exame e nos Pregões Presenciais 41 e 59/2018, de 18/5/2018 e 5/7/2018, respectivamente (peça 52, p. 32 e 37) , aparecendo novamente como representante da N.A. Batista nos Convite 11/2018 e Pregão 87/2018, de 26/9/2018 e 10/10/2018, respectivamente (peça 51, p. 1-34 e 123-124, e peça 52, p. 82 e 20) . Até o presente momento, a EEF da Conceição não mais voltou a concorrer nos certames do Senar-AR/MT e a Sra. Elane Estéfane permanece atuando em favor da outra concorrente, ao invés de representar sua própria empresa, já que atuam na mesma área de eventos (peça 52) . 
23.1.	Todos os registros das licitações realizadas no período de 2017-2019, extraídas do site do Senar-AR/MT, que tiveram participação as Sra. Elane Estéfane da Conceição, na condição de proprietária da empresa EEF da Conceição ME ou como representante legal da N.A. Batista foram lançados nas peças 50-52, inclusive aqueles que tiveram participação da Daina Lima de Almeida como concorrente, interessada representante no presento processo. 
24.	Tal situação só reforça o entendimento de que a EEF da Conceição foi constituída para operar nas licitações, durante um período de tempo, em favor do grupo de empresas, acima mencionadas, cujos proprietários possuem laços familiares, e afasta qualquer hesitação quanto ao fato de ser empresa de fachada. 
25.	À vista disso, ausentes os elementos capazes de confirmar a prestação dos serviços discriminados no atestado de capacidade técnica utilizado no pregão e considerando o agravante de que a empresa foi criada como fachada pertencendo ao mesmo grupo econômico da signatária do documento, pode-se concluir pela procedência da irregularidade de fraude ao procedimento licitatório em decorrência da apresentação de atestado de capacidade técnica fictício, concluindo-se que a EEF da Conceição deve ser declarada inidônea para licitar e contratar com a Administração Pública, por período de até cinco anos, nos termos do art. 46 da Lei Orgânica do TCU.
Audiência do Pregoeiro, Sr. Rodrigo de Oliveira Fischdick
Item a.1)  pesquisa de preços falha e deficiente: ter realizado a licitação com pesquisa de preços deficiente, constante de uma única cotação, sem qualquer tipo de análise crítica acerca da adequabilidade aos preços de mercado, violando o art. 13 do Regulamento de Licitações do Senar/AR-MT e a ampla jurisprudência dessa Corte de Contas.
Fundamento legal ou jurisprudencial: art. 13 do Regulamento de Licitações do Senar (peça 28, p. 6) e jurisprudência do TCU (Acórdão 2179/2017-TCU-Primeira Câmara, Min. Relator Bruno Dantas; 2.318/2017-Plenário, Ministro Relator Marcos Bemquerer, 1.439/2015-2ª Câmara, Ministro Relator Marcos Bemquerer; e 3.516/2007-1ª Câmara, Ministro Relator Aroldo Cedraz) .
Manifestação do Pregoeiro
a) 	o processo licitatório foi iniciado em 13/3/2018 a partir da elaboração da Solicitação de Materiais e Serviços efetuada pela Gerência de Inteligência e Relacionamento com o Mercado e foi encaminhado à Assessoria de Licitações em 15/3/2018 que, no mesmo dia, providenciou o envio de e-mails para empresas do ramo, sendo seis ao total (peça 44, p. 25-33) ;
b) 	somente um fornecedor apresentou cotação de preços (peça 17, p. 59-65) , outro justificou não ser possível atender à demanda na data do evento (peça 44, p. 32) e os demais nem responderam à solicitação;
c) 	a equipe de licitação se empenhou para encontrar atas de registro de preços, contratos de outros órgãos da administração pública, do sistema 'S' e do próprio Senar que comtemplassem serviços similares, incluindo na busca, visitas in loco a estabelecimentos comerciais, na tentativa de verificar preços de mercado. Contudo, o resultado dos esforços foi infrutífero tendo em vista a 'complexidade e particularidade' dos serviços demandados;
d) 	diante do exíguo prazo para contratação, restando apenas 24 dias entre a data da única cotação angariada (23/3/2018) e a abertura do evento (18/4/2018) , a Assessoria de Licitação optou pela continuidade do procedimento, por entender que não havia garantias de que, com o adiamento do pregão, conseguiriam outras cotações;
e) 	sua atuação como pregoeiro está ligada à fase externa do procedimento licitatório, iniciando-se com a abertura da sessão, sendo as cotações atribuição de equipe distinta; 
f) 	mesmo ciente de que o preço de referência baseou-se em uma única cotação, sabia do empenho na procura de outros orçamentos e que um adiamento ou suspensão do pregão seria prejudicial à Entidade e, por conseguinte, 
 (...) com base no princípio da eficiência, da necessidade premente da realização do evento, em virtude da ausência de respostas aos pedidos de cotação realizados pela Assessoria de Licitações; da ausência de Atas de Registro de Preços/Contratos similares ao objeto licitado; do prazo exíguo para a realização do processo licitatório; e, da presença de 03 (três) empresas na sessão licitatória, entendeu-se como viável o prosseguimento do feito (...) .
g) 	não é razoável lhe imputar responsabilidade, pois agiu de boa-fé, sempre com observância aos princípios constitucionais aplicáveis às licitações e sem qualquer mancha na condução de mais de quinhentos procedimentos licitatórios desde que assumiu a presidência da Comissão de Licitação em 2010, sendo até referência para outros órgãos; e
h) 	ficou evidente que a empresa descontente usou de ameaça de representar ao TCU na tentativa de coagir a Administração para atender seus interesses particulares.
Análise
26.	A farta jurisprudência do TCU é no sentido de que o orçamento estimativo da contratação deve ser elaborado a partir de pesquisa de preços ampla e basear-se em uma 'cesta de preços' aceitável, isto é, pesquisar em fontes diversas e confiáveis, tais como fornecedores, valores adjudicados em licitações de outros órgãos públicos, Comprasnet e até mesmo contratação da iniciativa privada.
26.1.	A título exemplificativo, note-se a seguinte recomendação expedida pelo TCU mediante o Acórdão 6237/2016-TCU-Primeira Câmara, Ministro Relator Walton Rodrigues:
1.8.1. Recomendar ao Senac/CE que, em futuras licitações, adote as seguintes medidas tendentes a evitar a repetição das irregularidades observadas, em especial naquela que vier a substituir o procedimento ora inquinado:
1.8.1.1. promover a necessária pesquisa de preços que represente, o mais fielmente possível, os preços praticados pelo mercado, devendo levar em conta diversas origens, como, por exemplo, Portal de Compras Governamentais, contratações similares do próprio órgão, do Sistema S e de outros entes públicos, incluindo, em especial, os valores registrados no Sistema de Preços Praticados do Siasg e nas atas de registro de preços da Administração Pública Federal, em detrimento de pesquisas com fornecedores, publicadas em mídias especializadas ou em sítios eletrônicos especializados ou de domínio amplo, cuja adoção deve ser tida como prática subsidiária e suplementar, conforme jurisprudência desta Corte, a exemplo dos Acórdãos TCU 3351/2015, 1445/2015, 2816/2014, 10051/2015, todos do Plenário, e dos Acórdão 3395/2013-TCU-Segunda Câmara, 868/2013-TCU-Plenário, 853/2014-TCU-1ª Câmara, 70/2015 - TCU -Plenário, 965/2015 - TCU - Plenário e 865/2015 - TCU - Plenário;
27.	Essa estimativa é uma ferramenta imprescindível em uma licitação, sendo de suma importância que seja elaborada de forma cuidadosa e que realmente reflita os preços praticados no mercado, para afastar o risco de contratações com sobrepreço e de fato garantir observância aos princípios da economicidade e eficiência e a escolha da proposta mais vantajosa para a Administração.
28.	Ainda sobre o assunto, entende-se que, se a realização de estimativa de preços apenas com base em cotações de potenciais fornecedores já é considerada insuficiente, elaborar o orçamento dispondo de uma única cotação é bastante temerário, porque é comum que os fornecedores, ao informar suas cotações para pesquisas, inclinem-se a majorar os preços, elevando o valor estimado da contratação; o que de fato ocorreu no presente caso, uma vez que o valor global dos serviços da empresa, usado como referência para a licitação (R$ 260.698,00) , é consideravelmente superior àqueles constantes das propostas das licitantes, antes da disputa de lances, em cerca de 45%, em média (peça 17, p. 59-70 e peça 44, p. 34-37) .
29.	Apesar da informação de que se buscou cotações de outros órgãos e, presencialmente, junto a fornecedores locais, não consta do processo licitatório qualquer registro da tentativa desse amplo estudo para estruturação da planilha de estimativa e pesquisas de itens semelhantes aos demandados na licitação no Comprasnet ou em outros sítios da Internet, havendo simples referência à impossibilidade de cotação do preço no termo de referência da licitação (peça 18, p. 61) :
6.1.  Com intuito de subsidiar a presente licitação e estimar os valores a serem gastos com a aquisição/contratação, foi realizada pesquisa de mercado junto às empresas do ramo. Desse modo, conseguiu-se 01 (uma) proposta comercial válida para constituir o preço de referência. Dentre as empresas consultadas, uma delas negou-se até mesmo a cotar, por não ter disponibilidade para a data do evento. Foi consultado o site Banco de Preços, porém a pesquisa restou infrutífera. As cotações instruem os autos.
29.1.	Acerca da tentativa de se obter orçamentos de outras fontes, a jurisprudência do TCU é no sentido de necessidade de que isso fique registrado e documentado no processo de contratação, a exemplo do Acórdão 2501/2018-TCU-Plenário, Ministro Relator Bruno Dantas.
30.	A respeito da inexistência de outros contratos ou atas de registro de preços com objetos similares em razão da complexidade e particularidade dos serviços, ainda que os itens registrados no Comprasnet apresentem particularidades que poderiam distorcer os custos em relação aos licitados, se prestariam para um comparativo ou parâmetro em relação aos preços ofertados pelo único fornecedor ou como parte de uma justificativa melhor fundamentada que fosse juntada ao processo licitatório, conferindo-lhe maior transparência e como suporte para a decisão de dar continuidade ao procedimento. Contudo, a responsabilidade pela falta de maior empenho ou de estudo mais elaborado dos preços de mercado não pode ser atribuída ao pregoeiro, visto não ter sido responsável por essa atividade. 
31.	A fim de avaliar a adequação dos preços contratados com os praticados no mercado, esta Unidade Técnica efetuou buscas no Comprasnet e no portal de serviços para fazer correspondência com aqueles de maior relevância financeira, assim considerados os itens que se encontram na faixa de 80% do valor total contratado (R$ 109.000,00) , sem limitação de localização geográfica, uma vez que restringir a para a região de Mato Grosso e adjacências mostrou-se insuficiente. 
32.	Na prática, devido à singularidade do evento e à planilha de serviços ter sido elaborada para atender seu layout específico, foi difícil encontrar locações com características suficientes e próximas o bastante que permitissem comparação irrefutável e capaz de suportar uma possível conclusão de que a contratação teria causado prejuízo ao Erário (peça 54) .
33.	Vale ressaltar que, dos onze tipos de locação pesquisados, somente quatro tiveram aquisições com descrições que possibilitassem uma comparação, ainda que precária, com os itens da contratação ora em comento, pois ainda detinham características distintas, tanto que a variação entre os maiores preços e os menores é muito grande. Como resultado, só foi possível avaliar que os valores contratados se encontram adequados a uma da faixa de preços praticadas no mercado. 
34.	Outro ponto sustentado como justificativa para continuidade da licitação diz respeito ao exíguo prazo para a contratação, considerando que a solicitação dos serviços data de 13/3/2018 e foi enviada para Comissão de licitação em 15/3/2018, o que exigiria esforço extremo em proceder com a contratação de empresa capaz de, em menos de um mês, providenciar e disponibilizar os itens necessários à execução do evento. Chama atenção a falta de planejamento do Senar-AR/MT, uma vez que a realização de evento desse porte, que envolve conciliação da agenda de convidados palestrantes e de expositores, que muitas vezes são deslocados de outros estados/cidades, inscrições de participantes, divulgação na mídia, reserva de espaço físico, entre outros, via de regra exige maior antecedência para a sua organização/planejamento/programação e consecução. Todavia, mais uma vez, não cabe ao pregoeiro responder por essa deficiência que resultou em procedimento licitatório iniciado tardiamente, com apertado prazo desenvolvimento do processo e até para o fornecimento dos serviços, visto não terem sido essas atribuições de sua competência.
35.	No entanto, atuar com diligência, competência e eficiência é dever dessa condição que lhe foi por lei atribuída e, portanto, exige-se atenção aos princípios básicos que orientam todas as atividades inerentes à condução do procedimento licitatório, para coibir a ocorrência de irregularidades, inclusive a verificação da adequabilidade da estimativa de preços e dos valores ofertados pelos licitantes. Neste sentido é a jurisprudência do TCU:
	É da competência do pregoeiro e da autoridade que homologa o certame verificar se houve recente pesquisa de preço junto ao mercado fornecedor do bem licitado e se essa pesquisa se orientou por critérios aceitáveis. 
 (Acórdão 2318/2017-TCU-Plenário, Ministro Relator Marcos Bemquerer) 
13. Em verdade, a CPL, o pregoeiro e a autoridade superior devem verificar: primeiro, se houve pesquisa recente de preço junto a fornecedores do bem e se essa observou critérios aceitáveis; segundo, se foi realizada a adequação orçamentária; e, por último, se os preços da proposta vencedora estão coerentes com o orçamento estimado pelo setor competente. 
 (Acórdão 3516/2007-TCU-Primeira Câmara, Ministro Aroldo Cedraz) .
36.	Por outro lado, vale mencionar que, recentemente, o TCU esposou no Acórdão 1372/2019-TCU-Plenário, Relator Ministro Benjamin Zymler, outro entendimento sobre o assunto, no sentido de que não cabe ao pregoeiro avaliar o conteúdo da pesquisa de preços realizada pelo setor competente do órgão, pois são de sua responsabilidade, em regra, apenas os atos relacionados à condução do procedimento licitatório, indicando que a jurisprudência do TCU ainda não está pacificada sobre esse assunto.
38. Entretanto, em relação à sra. (...) , verifico que, na condição de pregoeira, suas atribuições eram pertinentes apenas à condução do processo licitatório. Até porque, como visto, a municipalidade possuía órgão especifico para a cotação dos preços. Assim, por não ser questão simples para o condutor da licitação verificar o preço de mercado para centenas de medicamentos, entendo ser desarrazoado exigir que o pregoeiro refaça ou reavalie as pesquisas de preços efetivadas pelos setores competentes para isso.
37.	Diante do contexto, ainda há de se considerar, como atenuante de sua conduta, que protelar a licitação, naquele momento, de fato poderia ser prejudicial para a instituição, arriscando cancelamento do evento.
38.	Recorre também em seu favor: i) inexistirem elementos para se asseverar que o pregoeiro agiu com dolo, na intenção de causar prejuízo ao Erário; e ii) não haver indícios de sobrepreço, a ponto de se lhe atribuir sanção punitiva.
39.	Assim, no caso concreto, conclui-se que o pregoeiro agiu no interesse público e da Administração, pois a possibilidade de cancelamento do evento poderia causar prejuízo maior, não podendo ser lhe atribuída culpa pela deficiência na elaboração do orçamento estimativo, tampouco pela exiguidade do tempo para realização da contratação, ante a iminência da data para realização do evento, e considerando a ausência de indícios de superfaturamento da contratação, entende-se que a atuação deste Tribunal deve restringir-se a cientificar o Senar-AR/MT acerca dessa impropriedade, sem penalizar o pregoeiro, Sr. Rodrigo de Oliveira Fischdick.
Item b.1)  ter aceitado o atestado fornecido pela empresa Mídia em Destaque (Cledson de Oliveira - ME) sem que tivessem sido realizadas diligências para comprovar sua veracidade, dentre elas, as respectivas notas fiscais, notadamente em razão dos questionamentos formulados pela licitante Daina Lima de Almeida EPP, autora desta representação e tendo em vista que que havia indícios suficientes de que a certidão emitida era materialmente falsa, já que:
a. o endereço da licitante EEF da Conceição - ME é o mesmo da empresa Ticomia; 
b. a proprietária da empresa Ticomia, Mônica Batista de Oliveira, que reside com o Sr. Cledson de Oliveira, era administradora da empresa MB Promoções e Eventos, na qual a proprietária da licitante vencedora trabalhava; 
c. a proprietária da licitante vencedora é empregada da empresa N.A. Batista - ME, que funciona em sala vizinha à da empresa atestadora Mídia em Destaque (Cledson Oliveira - ME) ;
d. a empresa Cia. das Ideias, da qual a sra. Mônica Batista de Oliveira é administradora, possui o mesmo endereço da empresa Mídia em Destaque (Cledson Oliveira -ME) , que forneceu o atestado utilizado pela licitante vencedora; 
e. o atestado apresentado pela Destaque Eventos e Promoções é genérico e o valor supostamente recebido pelos serviços prestados à Mídia em Destaque não é compatível com os itens mencionados no atestado, mesmo considerando sua generalidade; 
f. não foi apresentada nota fiscal que desse suporte ao atestado, como solicitado; 
g. a licitante vencedora é nova no mercado, não possui empregados registrados e a única comprovação de experiência se deu por meio do atestado ora questionado; e
h. todas as empresas citadas, que atuam no setor de eventos e são ligadas ao sr. Clédson de Oliveira ou à Sra. Mônica Batista de Oliveira, estavam aparentemente impedidas de participar da licitação por não possuírem certidão negativa de débitos fiscais junto à RFB e à PGFN.
Fundamento legal ou jurisprudencial: Jurisprudência do TCU (Acórdão 2859/2008-TCU-Plenário - Min. Relator Raimundo Carreiro, 1924/2011-TCU-Plenário - Min. Relator Raimundo Carreiro, 2348/2013-TCU-Plenário - Min. Relator Valmir Campelo, 171/2014-TCU-Plenário - Min. Relator Benjamin Zymler, 3418/2014-TCU-Plenário - Min. Relator Marcos Bemquerer, e 332/2018-TCU-Plenário - Min. Relator Benjamin Zymler.
Manifestação do Pregoeiro
na fase de habilitação, que precede a abertura das propostas de preço consoante o disposto no art. 17 do Regulamento de Licitações e Contratos do Senar, não houve qualquer questionamento por parte das licitantes quanto à documentação apresentada e foi já na fase de disputa de lances que a representante apontou que o atestado de capacidade técnica da empresa EEF da Conceição não era verdadeiro e não atendia ao objeto do certame, quando ela foi informada que 'tratava-se de momento inoportuno, uma vez que a fase de habilitação estava decaída';
diante da insistência da reclamante, 'apesar da preclusão consumativa', por precaução, foi feita diligência, via telefone, ao signatário do atestado, confirmando-se a veracidade do documento e mesmo assim, não satisfeita, a licitante apresentou recurso administrativo;
inconformada com a decisão que indeferiu o recurso, a empresa autuou representação junto ao TCU, quando foi contatado pelo Auditor da então Secex-MT para maiores esclarecimentos e então realizada visita na sede da empresa que emitiu o atestado, sendo juntados recibo e comprovante de transferência bancária validando as informações do documento questionado;
na ocasião da análise do recurso, foi esclarecida a inexistência de proibição, na legislação do Senar e no edital, quanto a prestação de serviço entre empresas do mesmo grupo;
o Senar não dispõe de ferramentas que permitam identificar vínculos entre as empresas, relacionamentos entre as pessoas nem suas relações de trabalho, especialmente daquelas empresas alheias ao processo licitatório, procedendo com a análise dos documentos de acordo com as exigências do instrumento convocatório;
no edital só foi exigida a apresentação de atestado de capacidade compatível com objeto do certame, tendo a licitante apresentado documento, no qual constava descrição de serviços compatíveis e que satisfaziam os requisitos de aceitabilidade, não havendo previsão de apresentação de notas fiscais. Se toda a polêmica quanto à autenticidade girava em torno da efetiva prestação de serviço de locação de trio elétrico, este sequer fez parte dos itens licitados;
durante a sessão do pregão, a representante legal da EEF da Conceição, interpelada pela outra licitante sobre os serviços já prestados e sobre seu pouco tempo de funcionamento, respondeu que possuía outro atestado emitido por empresa de grande porte que não foi aceito pois não foi inserido no envelope da habilitação;
o fato de empresas do mesmo grupo econômico terem suas sedes na mesma construção não representa um problema pois, sendo prédio comercial, abriga diversas empresas, cada uma com personalidade jurídica distinta; e 
não possuía qualquer meio para afastar a participação da EEF da Conceição, uma vez que a diligência realizada durante o pregão não deu sinais de que o atestado era realmente falso. 
Análise
40.	Consoante o disposto no art. 22, § 1º, do Regulamento de Licitações e Contratos do Senar e no subitem 11.1 do edital do pregão:
Art. 22, § 1º:
Na modalidade pregão só caberá recurso, no prazo de 2 (dois) dias úteis, da decisão que declarar o licitante vencedor, salvo na hipótese de a inversão prevista no artigo 17 vir a ser adotada, quando também caberá recurso da decisão que inabilitar o licitante. 
 (grifos ausentes no original) 
Edital - Subitem 11.1:
Os recursos contra as fases de julgamento das propostas de preços e dos documentos de habilitação somente serão aceitos em um único momento, ou seja, na divulgação do resultado final do certame, dirigidos ao Presidente do Conselho Administrativo do SENAR-AR/MT, por intermédio da CPL, por escrito, no prazo de 02 (dois) dias úteis, a contar da intimação da decisão, pela licitante que se julgar prejudicada;
40.1.	Considerando tais dispositivos, observa-se que não havia justificativa para o Pregoeiro alegar que não cabia reclamações sobre a fase de habilitação e que esta já se consumara, pois, havendo dúvidas, quer apontadas por licitantes ou pelos próprios membros da comissão, quanto à documentação apresentada, especialmente tratando-se de possível fraude, é dever do Pregoeiro conduzir apuração cuidadosa de modo a evitar que os atos subsequentes já estivessem viciados.
40.2.	No entanto, limitou-se a efetuar ligação telefônica para o emissor do atestado, e somente depois de comunicado pela Secex/MT da existência desta representação foi efetuar visita na sede da empresa, o que só comprovaria sua existência física.
41.	Mesmo diante de recurso apresentado pela licitante (peça 6, p. 5-10) , não investigou mais profundamente o assunto, decidindo que a recorrente não comprovara a má-fé da licitante questionada e presumindo, de pronto, sua boa-fé.
42.	É de estranhar que o pregoeiro não tenha mostrado mínimo de desconfiança ou hesitação quanto ao documento, uma vez que já conhecia a Sra. Elane Estéfane Firmino da Conceição, que já participara, presencialmente, de diversas licitações, no exercício de 2017, no Senar-AR/MT como representante da empresa N.A. Batista - ME, inclusive com poderes de assinar contratos, e, no momento do pregão em exame, reapareceu como proprietária de sua própria empresa, recém criada e do mesmo ramo de atividade. 
43.	Vale comentar que a proprietária da Daina Lima de Almeida EPP também era conhecida na instituição, pois já participara de vários certames no exercício de 2017, alguns dos quais concorrendo com a EEF da Conceição. Então não justifica o fato de suas indagações terem sido afastadas de imediato, ao invés de presumir a possibilidade de suas alegações serem verdadeiras. 
44.	Tais observações foram obtidas por essa Unidade Técnica a partir de uma busca rápida na Internet, utilizando o nome da Sra. Elane Estéfane Firmino da Conceição e o seu CPF (peça 49, p. 4 e 9) , que revelou sua presença em outras licitações do Senar-AR/MT, e a pesquisa foi ampliada para o sítio de licitações da entidade, onde há registro de sua participação em três convites e cinco pregões presenciais, alguns presididos pelo Sr. Rodrigo Fischdick. Merecem destaque as licitações realizadas no exercício de 2017 (peças 50 e 52) :
Convite 1/2017, de 24/2/2017; objeto: Contratação de empresa especializada na elaboração/criação de projeto, locação, montagem e desmontagem de estande e demais itens pertinentes à realização de Stand no SHOW SAFRA; N.A. Batista - ME, desclassificada por apresentar atestado genérico; licitante vencedora Modulares Stands de Alumínio Ltda. -  EPP, presidente da CPL Rodrigo de Oliveira Fischdick (peça 50, p. 1-2) ;
Convite 3/2017, de 20/3/2017 (Contrato 16/2017) ; Objeto: Locação (Montagem e Desmontagem) de Tendas e Locação de Mesas e Cadeiras Plásticas e outros; licitante vencedora dos lotes 2 e 3 N.A. Batista, licitante concorrente da DAINA LIMA DE ALMEIDA - EPP; presidente da CPL Rodrigo de Oliveira Fischdick (peça 50, p. 3-12) ;
Convite 4/2017, de 29/3/2017, licitante vencedora do lote 1 N.A. Batista; objeto: Locação (Montagem e Desmontagem) de Tendas e Locação de Mesas e Cadeiras Plásticas; presidente da CPL Rodrigo de Oliveira Fischdick (peça 50, p. 13-14) ;
Pregão Presencial SRP 10/2017, de 10/3/2017; licitante vencedora N.A. Batista - ME; pregoeiro Luiz Alexandre Vidal de Castro Reis (peça 50, p. 15-16) ;
Pregão Presencial SRP 12/2017, de 11/4/2017; licitante vencedora N.A. Batista - ME; pregoeiro Luiz Alexandre Vidal de Castro Reis (peça 50, p. 17-19) ;
Pregão Presencial SRP 48/2017, de 9/6/2017; objeto: Futura e Eventual PRESTAÇÃO DE SERVIÇOS DE DECORAÇÃO; licitante vencedora dos lotes 1,2,3 e 4 N.A. Batista - ME; licitante concorrente DAINA LIMA DE ALMEIDA - EPP; pregoeiro Luiz Alexandre Vidal de Castro Reis (peça 50, p. 20-23) ;
Pregão Presencial SRP 52/2017, de 30/6/2017, objeto: serviço de montagem e desmontagem de decoração/ornamentação; licitante vencedora N.A. Batista - ME; licitante concorrente DAINA LIMA DE ALMEIDA - EPP, pregoeiro Rodrigo de Oliveira Fischdick (peça 50, p. 90-135) ; e
Pregão Presencial SRP 61/2017, de 10/8/2017, licitante vencedora DAINA LIMA DE ALMEIDA - EPP N.A. Batista - ME; licitante concorrente N.A. Batista - ME, habilitada com ressalva por ter apresentado certidão de regularidade fiscal municipal vencida, sem participação nos lances; pregoeiro Rodrigo de Oliveira Fischdick (peça 50, p. 136-177) .
45.	Adicionalmente, transcreve-se trechos das análises das instruções precedentes (peças 7 e 29) , bem como comentários do Ministro Relator, em despacho lançado à peça 12.
Instrução (peça 7) 
17.	... se de fato não houve as diligências adequadas para se verificar se o atestado era válido, houve, em tese, erro por parte do Senar/AR-MT, já que decidiu prosseguir mesmo com as legítimas dúvidas acerca da validade do atestado, por ter sido emitido sem nota fiscal, por empresa em que já havia trabalhado a atual sócia da empresa vencedora e, também, em razão do pequeno lapso temporal em que teria sido obtido.
18.	Agrava a situação o fato de o Senar-AR/MT não ter respondido ao recurso de forma adequada, limitando-se a apresentar uma resposta genérica de boa-fé da licitante vencedora, o que não é o que se espera de um órgão que está zelando pela legalidade dos procedimentos. 
...
Da leitura do documento, verificou-se, de fato, que o não provimento do recurso da licitante vencida se deu com base no princípio da boa-fé (peça 6, p. 22-23) , alegando que a eventual má fé deveria ter sido provada pela concorrente, o que não se coaduna com os objetivos da licitação. Se há fundado receio de que um documento está sendo utilizado de forma ilegal ou fraudulenta, cabe ao pregoeiro realizar as diligências necessárias ao esclarecimento dos fatos, já que os concorrentes não dispõem de meios para tanto. Alegar que 'simples desconfiança' não é o bastante, acabaria por inviabilizar qualquer tipo de recurso dos concorrentes, que dificilmente teriam meios de provar falsificações dessa natureza.
Em razão da ausência de nota fiscal, em razão do possível conflito de interesses, e do pouco tempo de existência da empresa, caberia, sim, ao pregoeiro, a adoção de comportamento diligente e diverso. Ademais, o Senar-AR/MT não enviou a documentação que comprovaria a realização dos eventos que atestaria a experiência técnica, como prometido por e-mail (peça 5, p. 1) , e que estariam em mãos do contador, levando a crer que tais documentos talvez não existam. Foram juntados apenas comprovantes de depósitos (peça 5, p. 9) que estabelecem o nexo de causalidade entre a existência do evento e o pagamento.
Instrução (peça 29) .
9.	Conclui-se, portanto, que se não houve as diligências adequadas para se verificar se o atestado era válido, havia, em tese, erro por parte do Senar/AR-MT, já que decidiu prosseguir mesmo com as legítimas dúvidas acerca da validade do atestado, por ter sido emitido sem nota fiscal, por empresa em que já havia trabalhado a atual sócia da empresa vencedora e, também, em razão do pequeno lapso temporal em que teria sido obtido, o que teria sido agravado pelo fato de o Senar-AR/MT não ter respondido ao recurso de forma adequada, limitando-se a apresentar uma resposta genérica de boa-fé da licitante vencedora, o que não é o que se espera de um órgão que está zelando pela legalidade dos procedimentos.
Ministro Substituto Marcos Bemquerer da Costa.
No que se refere aos indícios de inidoneidade do atestado apresentado, entendo que o pregoeiro do Senar/MT, Sr. Rodrigo de Oliveira Fischdick, deveria ter agido de forma mais cautelosa e deveria ter realizado diligência solicitada pela licitante Daina Lima de Almeida EPP (Eventual Promoções e Eventos - para apurar a veracidade do atestado apresentado) , ao contestar o resultado da licitação (fls. 3 e 4, peça 6) .
De mencionar que houve recurso administrativo da empresa, ao qual foi negado provimento pelo Presidente do Conselho Administrativo do Senar/MT em 10/4/2018, com base em parecer da lavra do pregoeiro Rodrigo de Oliveira Fischdick e de sua equipe de apoio (fls. 14/25, peça 6) . O principal argumento invocado foi a presunção de boa-fé, uma vez que não teria ficado provada a má-fé da empresa vencedora (fls. 22/23, peça 6) . 
De fato, o atestado fornecido pela empresa Mídia em Destaque (peça 5, fl. 7) , de propriedade do Sr. Cledson de Oliveira, ex-sócio da empresa MB Promoções e Eventos Ltda. (CNPJ  18.369.024/0001-88) , onde a proprietária da licitante vencedora, Sra. Elane Estéfane Firmino da Conceição (CPF XXX.385.554-XX) , trabalhou até dezembro de 2016, é genérico, pois não especifica as quantidades executadas e as datas da prestação dos serviços (in verbis) :
'Atestamos para os devidos fins que a empresa E.E.F DA CONCEIÇÃO - ME, CNPJ 29018854/0001-23, situada na Av. das Palmeiras nº 924, Bairro Jardim das Américas, CEP 78.060-601, sendo realizadora de diversas contratações de serviço de produção geral de eventos. Conforme descrição a baixo:
- Organização e Assessoria Antes, Durante e Após o Evento; 
- Fornecimento de Stand's padrão Octanorm, Tendas e Climatizadores; 
- Fornecimento de Profissionais Coordenadores, Recepcionistas e Monitoras;
- Fornecimento de Aparelhagem de Som e Iluminação, Sonorização e Projeção; 
- Fornecimento de Veículos, Trio Elétrico; 
- Fornecimento de Serviços de hospedagem e Aluguel de salas para eventos; 
- Organização, execução de projetos, planejamento, organização de palestras. 
A referida empresa tem nos atendido de acordo com todos os padrões de qualidade e prazo estabelecidos, não havendo nada que a desabone. 
Cuiabá/MT 27 de março de 2018.'
Além de não especificar as quantidades e datas, salta aos olhos a diversidade e a complexidade dos serviços supostamente executados pela empresa Destaque Eventos e Promoções, recém-criada, sem nenhum empregado registrado e contratada pela empresa Mídia em Destaque (criada em 2010) , que também atua no setor de eventos...
46.	Quanto à alegação de que não é razoável esperar que a instituição tenha acesso as mesmas informações disponibilizadas ao TCU, realmente assiste razão ao pregoeiro, pois a interligação das empresas e o vínculo com a proprietária da MB Promoções e Eventos somente foi possível a partir do conhecimento de que a Sra. Elane Estéfane Firmino da Conceição era funcionária da empresa pertencente ao Sr. Cledson de Oliveira e a base de dados para consulta desse registro é restrita a poucos órgãos.
47.	No entanto, essa carência de informação não atenua sua conduta caracterizada pela aceitação de atestado sem que tivessem sido realizadas diligências apropriadas, considerando que, conforme acima mencionado, o pregoeiro tinha informações disponíveis, nos próprios arquivos do Senar-AR/MT, que deveriam ter sido consideradas para, no mínimo, conduzir a verificação com mais cuidado, buscando quaisquer elementos necessários para apuração da irregularidade apontada pela licitante, inclusive notas fiscais dos serviços descritos no atestado, como estabelece os itens 7.10 e 16.4 do Edital:
7.10. Poderá a Comissão de Licitação declarar qualquer fato formal, desde que não implique desobediência à legislação e for evidente a vantagem para o SENAR-AR/MT, devendo também, se necessário, promover diligência para dirimir a dúvida, cabendo, inclusive, estabelecer um prazo máximo de 48 (quarenta e oito) horas para a solução.
16.4. É facultada à Comissão Permanente de Licitação ou autoridade superior, em qualquer fase da licitação, a promoção de diligência destinada a esclarecer ou a complementar a instrução do processo, vedada a inclusão de posterior informação que deveria constar obrigatoriamente da proposta.
48.	Repita-se que atuar com diligência, competência e eficiência é dever do pregoeiro e como comentado pelo Ministro Bruno Dantas (Acórdão 2179/2017-TCU-Primeira Câmara) : '... a jurisprudência do TCU é no sentido de imputar responsabilidade ao pregoeiro, quando este contribui com a prática de atos omissivos e comissivos, na condução de certame...'. 
49.	Apesar de as justificativas apresentadas pelo pregoeiro não serem suficientes para afastar entendimento de que sua conduta não pode ser considerada eficiente, como seria esperado de alguém prudente na sua função, tendo ele contribuído com ato omissivo, há de se ressaltar que não houve prejuízos para o Senar-AR/MT, uma vez que o valor da contratação foi inferior à proposta da segunda classificada, mesmo que por uma módica diferença de R$ 300,00, após rodada dos lances (peça 26, p. 100-103) , e que, conforme já comentado no item 12 desta instrução, a montagem do evento Summit Agrihub foi realizado de forma satisfatória, com alcance dos objetivos pretendidos na contratação, conforme se observa nas notícias relacionadas ao pós-evento, publicadas na Internet e nas fotografias do evento oferecidas pelo Senar-AR/MT (peças 19-24, 47-48 e 52) .
50.	Observa-se ainda outras circunstancias atenuantes, já comentadas anteriormente, que, avaliadas em conjunto, podem ser usadas para relevar, no caso concreto, qualquer apenação do pregoeiro. Refiro-me a:
a)	exíguo prazo para realizar a escolha do contratado, decorrente da ausência de um melhor planejamento da entidade, considerando que o processo para realizar a licitação somente foi enviado para comissão de licitação faltando apenas um mês para data do evento; 
b)	ausência de responsabilidade do Pregoeiro pela deficiência que resultou em procedimento licitatório iniciado tardiamente;
c)	atendimento ao interesse público e ao do Senar-AR/MT, pois protelar a licitação poderia por em risco a realização do evento e causar prejuízo ainda maior para a instituição;
d)	ausência de indícios de superfaturamento da contratação; e
e)	ausência de indícios de que o pregoeiro tenha agido em conluio com a empresa e que, embora tenha agido com erro ao aceitar cópia de transferência bancária e recibo como documentos hábeis a comprovar a execução dos serviços, não restou comprovada sua má-fé.
51.	Assim, considerando a perspectiva pedagógica deste Tribunal de Contas, conclui-se por não acatar as razões de justificativas do Pregoeiro mas, excepcionalmente, não aplicar-lhe multa, sem prejuízo de dar ciência ao Senar-AR/MT das falhas ocorridas no processo licitatório ora examinado.
Conclusão:
52.	Diante do exposto, os elementos constantes dos autos permitem, desde já, a avaliação quanto ao mérito da presente representação como parcialmente procedente.
52.	Serão propostas, portanto:
a)	a declaração de inidoneidade da licitante EEF da Conceição - ME; e
b)	ciência ao Senar-AR/MT das falhas apuradas no presente processo.

	F. Impacto dos Encaminhamentos Propostos

	Haverá impacto relevante na entidade e/ou na sociedade, decorrente dos encaminhamentos propostos?
	Não

	G. Pedido de Ingresso aos Autos e de Sustentação oral

	Há pedido do representante de ingresso aos autos?
	     Não

	Há pedido de sustentação oral?
	Não

	H. Processos Conexos e Apensos

	Há processos conexos noticiando possíveis irregularidades na contratação ora em análise?
	    Não

	I. Proposta de Encaminhamento

	53.	Em virtude do exposto, propõe-se:
53.1.	conhecer da representação, satisfeitos os requisitos de admissibilidade constantes no art. 113, § 1º, da Lei 8.666/1993, c/c os arts. 235 e 237, VII, do Regimento Interno deste Tribunal, e no art. 103, § 1º, da Resolução - TCU 259/2014;
53.2.	no mérito, considerar a presente representação parcialmente procedente;
53.3.	declarar a inidoneidade, nos termos dos art. 46 da Lei 8.443/1992 e art. 271 do Regimento Interno do TCU, da empresa EEF da Conceição - ME (CNPJ 04.433.214/0001-02) para participar de licitações na Administração Pública Federal ou em licitações envolvendo recursos públicos federais, consoante entendimento do TCU (Acórdão 1235/2004-TCU-Plenário - Ministro Relator Benjamin Zymler, 2596/2012-TCU-Plenário - Ministra Relatora Ana Arraes e 348/2016-TCU-Plenário - Ministro Relator Walton Alencar Rodrigues) ;
53.4.	rejeitar as razões de justificativa apresentadas pelo Sr. Rodrigo de Oliveira Fischdick, pregoeiro do Serviço de Aprendizagem Rural - Administração Regional do Estado de Mato Grosso (Senar-AR/MT) ; 
53.5.	dar ciência ao Serviço de Aprendizagem Rural - Administração Regional do Estado de Mato Grosso (Senar-AR/MT) , com fundamento no art. 7º da Resolução - TCU 265/2014, sobre as seguintes impropriedades/falhas, identificadas no Pregão Presencial 25/2018, para que sejam adotadas medidas internas com vistas à prevenção de ocorrência de outras semelhantes:
a) 	pesquisa de preços deficiente, constante de uma única cotação, sem qualquer tipo de análise crítica acerca da adequabilidade aos preços de mercado, violando o art. 13 do Regulamento de Licitações do Senar-AR/MT e a ampla jurisprudência dessa Corte de Contas, a exemplo dos Acórdão 2179/2017-TCU-Primeira Câmara, Min. Relator Bruno Dantas; 2.318/2017-Plenário, Ministro Relator Marcos Bemquerer, 1.439/2015-2ª Câmara, Ministro Relator Marcos Bemquerer; e 3.516/2007-1ª Câmara, Ministro Relator Aroldo Cedraz; e
b) 	ausência de diligências necessárias para comprovar a veracidade do atestado de capacidade técnica apresentado por licitante, notadamente em razão dos questionamentos formulados durante o desenvolvimento do certame, tendo aceitado documentos de transferência bancária e recibo, referente a valor parcial, como comprovante de realização de contrato de prestação de serviços constante de atestado de capacidade técnica, apresentada pela licitante EEF da Conceição, considerando não serem documentos aptos para esse fim, em afronta aos itens 7.10 e 16.4 do edital;
53.6.	informar ao Serviço de Aprendizagem Rural - Administração Regional do Estado de Mato Grosso (Senar-AR/MT) e à representante que o conteúdo da deliberação que vier a ser proferida poderá ser consultado no endereço www.tcu.gov.br/acordaos; e
53.7.	arquivar os presentes autos, nos termos do art. 250, I, c/c art. 169, V, do Regimento Interno/TCU.

É o relatório.

Luiz Carlos Ormay Júnior (OAB/MS 19.029) e outros e Priscila Consani das Mercês (OAB/MT 18.569-B), representando Daina Lima de Almeida EPP

Não atuou.

REPRESENTAÇÃO. LEI 8.666/1993. ACOLHIMENTO DE ATESTADO COM INDÍCIOS DE FALSIDADE MATERIAL. MEDIDA CAUTELAR NEGADA EM VIRTUDE DO PERICULUM IN MORA REVERSO. DILIGÊNCIAS. AUSÊNCIA DE ELEMENTOS MÍNIMOS PARA COMPROVAR A VALIDADE DO ATESTADO EMITIDO, BEM ASSIM PARA DEMONSTRAR QUE A EXECUÇÃO DO CONTRATO RESULTANTE DA LICITAÇÃO TENHA SIDO FEITA PELA LICITANTE VENCEDORA, CUJA SUPOSTA PROPRIETÁRIA TRABALHA PARA EMPRESA LIGADA AO EMISSOR DO ATESTADO. FRAUDE À LICITAÇÃO E À EXECUÇÃO CONTRATUAL. AUDIÊNCIA. MULTA. DECLARAÇÃO DE INIDONEIDADE. ENCAMINHAMENTO DE CÓPIAS PARA A POLÍCIA FEDERAL E PARA A RECEITA FEDERAL DO BRASIL

REPRESENTAÇÃO (REPR)

Secretaria de Controle Externo de Aquisições Logísticas (Selog).

Trata-se de representação formulada pela empresa Daina Lima de Almeida EPP (CNPJ 04.433.214/0001-02) contra a aceitação, por parte do pregoeiro da Administração Regional no Estado do Mato Grosso do Serviço Nacional de Aprendizagem Rural (Senar/MT) , de atestado de capacidade técnica apresentado pela licitante vencedora do Pregão Presencial 25/2018.
2. A licitação citada tinha por objeto o cadastramento de empresa em sistema de registro de preços para "futura e eventual contratação de empresa especializada no serviço de MONTAGEM DO EVENTO SUMMIT AGRIHUB" (edital de 23/3/2018, peça 10) .
3. A representante questionou a idoneidade do atestado de capacidade técnica encaminhado pela licitante vencedora Destaque Eventos e Promoções (E.E.F. da Conceição EPP - CNPJ 29.015.854/0001-23) , emitido pela empresa Cledson de Oliveira ME (CNPJ 12.036.215/0001-41) , cujo nome fantasia é Mídia em Destaque, empresa essa responsável pela edição da revista Destaque Magazine.
4. Em despacho de peça 12, o Ministro-Substituto Marcos Bemquerer Costa, que atuou em minha substituição, deixou de deferir medida cautelar em razão do periculum in mora reverso, haja vista que o evento a que se destinava a contratação estava em via de ocorrer.
5. Nada obstante, determinou a realização de diligência junto ao Senar/MT com vistas a obter os seguintes elementos:
a) cópia da proposta de preço apresentada pela licitante vencedora, com especificação dos preços unitários; 
b) especificação dos quantitativos executados e documentos que comprovem sua execução; 
c) cópia da nota fiscal emitida pela contratada, relativamente ao evento Summit Agrohub 2018; 
d) comprovante de pagamento, por parte do Senar/MT; 
e) cópia do regulamento de licitações do Senar/MT; e
f) cópia integral dos autos do processo licitatório, inclusive do orçamento e da pesquisa de preços que o embasou.
6. Realizada a diligência e reinstruído o feito, proferi despacho de peça 31, no qual determinei a audiência do pregoeiro do Senar e a oitiva da contratada Destaque Eventos e Promoções (EEF da Conceição) , o qual reproduzo em parte, à guisa de clareza:
"Com base nos elementos colacionados, a instrução a cargo da Secex/MT centrou-se nas eventuais falhas da pesquisa de preços e no acatamento de atestado com indícios de irregularidade, razão pela qual propôs a audiência do sr. Rodrigo de Oliveira Fischdick, pregoeiro do Senar-AR/MT, com fundamento nos arts. 10, § 1º, e 12, incisos I e III, da Lei 8.443/1992 c/c o art. 202, incisos I e III, do RI/TCU.
Entendo que, mais relevante que as eventuais falhas no processo licitatório é a possível apresentação de atestado materialmente falso por parte da contratada, Destaque Eventos e Promoções (EEF da Conceição - ME) , emitido pela empresa Mídia em Destaque (Cledson Oliveira - ME) .
Como dito anteriormente, a vencedora era empresa recém-criada, sem empregados em seu quadro. Funcionava no mesmo endereço da empresa Ticomia, de propriedade da sra. Mônica Batista de Oliveira, administradora da empresa MB Promoções e Eventos, na qual a proprietária da licitante vencedora trabalhava e da qual o sr. Cledson de Oliveira foi sócio. 
A comprovação da experiência da licitante Destaque Eventos e Promoções (EEF da Conceição - ME) foi feita com base em atestado fornecido pelo sr. Cledson de Oliveira, da empresa Mídia em Destaque, emitido em 27/3/2018. Segundo esse documento, a EEF da Conceição - ME teria participado de 'diversas contratações' para realização de eventos, que incluiriam (fl. 5, peça 5) : 
'- Organização e Assessoria Antes, Durante e Após o Evento;
- Fornecimento de Stand's padrão Octanorm, Tendas e Climatizadores;
- Fornecimento de Profissionais Coordenadores, Recepcionistas e Monitoras;
- Fornecimento de Aparelhagem de Som e Iluminação, Sonorização e Projeção;
- Fornecimento de Veículos, Trio Elétrico;
- Fornecimento de Serviços de hospedagem e Aluguel de salas para eventos;
- Organização, execução de projetos, planejamento, organização de palestras.'
Após questionamentos realizados pela Secex/MT junto ao controle interno do Senar/MT, o pregoeiro realizou diligência junto às empresas Mídia em Destaque (atestadora) e Destaque Eventos e Promoções (licitante vencedora) . Não foi juntada aos autos nenhuma nota fiscal que desse suporte ao atestado fornecido, mas apenas um comprovante de transferência da conta corrente do sr. Cledson de Oliveira (pessoa física) para a conta corrente da empresa Destaque Eventos e Promoções (EEF da Conceição) , no valor de R$ 28.500,00, bem assim um recibo supostamente emitido por esta empresa.
Veja-se que, ainda que o recibo pudesse ser aceito como prova da execução de serviços - sendo certo que é um documento facilmente elaborado pelos envolvidos, sem repercussões fiscais - o valor envolvido é evidentemente incompatível com a dimensão dos serviços atestados, ainda que não tenham sido especificados quantitativos. Note-se que o contrato com o Senar/MT, que não previa fornecimento de diversos itens constantes do atestado (como mão de obra, veículos, trio elétrico, aluguel de salas e hospedagem) , totalizou R$ 107.520,70.
Assim sendo, é de se supor a inidoneidade desse documento, salvo se a licitante vencedora comprovar, por meio de notas fiscais e contratos, que prestou os serviços a que se refere o atestado emitido pela empresa Mídia em Destaque, dado:
i) o pouco tempo de existência da empresa Destaque Eventos e Promoções (EEF da Conceição) ; 
ii) a ausência de empregados registrados; 
iii) o vínculo empregatício anteriormente existente entre a proprietária da licitante vencedora, sra. Elane Estéfane Firmino da Conceição, e a empresa MB Promoções e Eventos, administrada pela sra. Mônica Batista de Oliveira; 
iv) a coincidência de endereço das empresas Destaque Eventos e Promoções (EEF da Conceição) e Ticomia (Av. Brasília, 924) ; 
v) o vínculo empregatício existente entre a proprietária da licitante vencedora (Elane Estéfane Firmino da Conceição) e N.A. Batista - ME (Resultado.com Promoções e Eventos) , que é vizinha (R. Isaac Povoas, 164, sala 5) da empresa do sr. Cledson de Oliveira (R. Isaac Povoas, 164, salas 2 e 3) . 
Esses fatos configuram indícios de que a empresa Destaque Eventos e Promoções (EEF da Conceição) foi constituída para atuar em benefício de empresas ligadas aos srs. Cledson de Oliveira e Mônica Batista de Oliveira (Mídia em Destaque, Ticomia Cuiabá Formaturas e Eventos Eireli, MB Promoções e Eventos Ltda., VM Promoções e Eventos Ltda.) , dada a aparente impossibilidade de essas empresas serem contratadas pela administração pública e pelo Sistema 'S', devido à sua irregularidade fiscal (vide peça 11) .
Para afastar os indícios de fraude na contratação realizada pelo Senar/MT, cabe à empresa Destaque Eventos e Promoções (EEF da Conceição) demonstrar, por meio de notas fiscais de fornecedores, a locação ou aquisição dos bens alugados ao Senar para a realização do evento Summit Agrihub, como: i) grama sintética; ii) tokens; iii) mobílias; iv) aparelhos de televisão; v) estrutura metálica; vi) piso elevado; vii) painéis impressos; vii) vasos ornamentais, dentre outros. 
E, para elidir os indícios de irregularidade no atestado emitido pela empresa Mídia em Destaque (fl. 5, peça 5) , utilizado no Pregão Presencial 25/2018, deverá a empresa Destaque Eventos e Promoções (EEF da Conceição) colacionar documentos que efetivamente comprovem a execução dos serviços atestados,  tais como: notas fiscais de fornecedores (trio elétrico, hotéis, locação etc.) , comprovante de pagamentos de mão de obra (coordenadores, recepcionistas e monitoras, seguranças etc.) , dentre outros que entender pertinentes. 
Dessarte, determino, previamente à audiência do pregoeiro do Senar/MT, a oitiva da empresa EEF da Conceição, na figura de sua representante legal, para fins de possível aplicação da pena de inidoneidade prevista no art. 46 da Lei 8.443/1992."
7. A instrução de mérito, agora a cargo da Secretaria de Controle Externo de Aquisições Logísticas (Selog) , concluiu pelo conhecimento e procedência parcial da presente representação e propôs a decretação da inidoneidade da empresa EEF da Conceição e a rejeição das razões de justificativa do pregoeiro, sr. Rodrigo de Oliveira Fischdick, sem, contudo, aplicar-lhe multa.
8. Acolho, em parte, as conclusões da Selog, mas entendo que não se deve dispensar a aplicação de multa ao sr. Rodrigo de Oliveira Fischdick, pelas razões que passo a expor.
9. Os elementos constantes dos autos permitem concluir, sem nenhuma dúvida, que a licitante vencedora é meramente uma empresa de fachada e que sua proprietária agia em nome dos srs. Cledson de Oliveira (CPF 838.579.661-49) , responsável pela emissão do atestado utilizado pela novel empresa para sua habilitação técnica, e Mônica Batista de Oliveira (CPF 789.984.501-78) , cônjuge/companheira do sr. Cledson de Oliveira e proprietária de empresas que atuam no setor de eventos.
10. A licitante vencedora era empresa recém-criada, então sem empregados registrados (uma única empregada veio a ser registrada no dia 2/4/2018) , sem capacidade própria de locação e fornecimento ao Senar/MT dos itens contratados e formalmente localizada em endereço de empresas ligadas aos srs. Cledson de Oliveira e Mônica Batista de Oliveira.
11. São robustos os indícios de falsidade material do atestado apresentado pela licitante vencedora (emitido pela empresa Mídia em Destaque ou Cledson de Oliveira ME) . Além de não haver nenhum elemento a comprovar a existência da empresa, não foi juntado aos autos nenhum documento fiscal relativo à execução dos serviços ali mencionados. 
12. Quando do despacho da lavra do eminente Ministro-Substituto Marcos Bemquerer Costa (peça 12) , foi observado que, "além de não especificar as quantidades e datas, salta aos olhos a diversidade e a complexidade dos serviços supostamente executados pela empresa Destaque Eventos e Promoções, recém-criada, sem nenhum empregado registrado e contratada pela empresa Mídia em Destaque (criada em 2010) , que também atua no setor de eventos, conforme descrição de seu objeto social:  (...omissis...) "
13. A diligência efetuada pelo jurisdicionado em cumprimento à determinação do Ministro-Substituto Marcos Bemquerer Costa trouxe aos autos, para fins de comprovar a idoneidade do atestado, apenas um recibo de R$ 28.500,00 emitido por Elane Estéfane F. da Conceição, com um carimbo da empresa  EEF da Conceição - ME (Destaque Eventos e Promoções) , para Cledson Oliveira - ME (fl. 11, peça 5) , e um agendamento de transferência bancária (DOC) , para a data de 8/2/2018, no valor de R$ 28.500,00, da empresa Cledson de Oliveira - ME para a empresa EEF da Conceição (fl. 9, peça 5) .
14. Posteriormente, procedida sua oitiva, a EEF da Conceição não trouxe aos autos nenhum documento fiscal que desse suporte ao atestado emitido pela empresa Mídia em Destaque (Cledson Oliveira ME) ou que comprovasse que a execução do objeto licitado (a realização do evento Summit Agrihub) tivesse sido realizada pela licitante vencedora.
15. A despeito de demanda por esta Corte, a contratada não apresentou nenhuma nota fiscal relativa aos produtos e serviços adquiridos para fazer frente ao contrato. Limitou-se a apresentar contrato assinado com a empresa D'LUX Locação e Montagem de Stands (CNPJ 24.131.287/0001-57) em 12/4/2018, no valor de R$ 50.000,00, destinado à montagem e desmontagem de stands no evento "AGRI HUB" (peça 40) , desacompanhado de comprovante de pagamento ou nota fiscal. Além disso, o contrato apresentado inclui alguns itens que não foram objeto da licitação em exame (5 arquibancadas, 1 adesivo e arte de montagem) ou da solicitação da entidade para o evento (25 tomadas 110v e refletores) , constante da Ordem de Fornecimento 038143 (peça 17, p. 4-6) . 
16. EEF da Conceição colacionou aos autos, ainda, recibo de uma floricultura, no valor de R$ 14.000,00, sem indicação do CNPJ da empresa e com descrição genérica dos serviços prestados ("decoração com flores e folhagens para o Evento AGRI HUB") e desacompanhado de documento fiscal. Como bem observou a instrução, não havia previsão para fornecimento de flores para o evento do Senar/MT - seja no termo de referência do Pregão Presencial 25/2018, que previa apenas a locação de vasos de cimento com folhagens e palmeira, seja na ordem de fornecimento 038143 (da peça 17) . De mais a mais, o suposto contrato celebrado com a empresa D'Lux já previa a locação de vasos de plantas. 
17. As evidências de que a EEF da Conceição era empresa de fachada e atuava em prol dos interesses do sr. Cledson Oliveira e da sra. Mônica Batista de Oliveira são inúmeras.
18. Pesquisa na rede mundial de computadores (vide peça 58) revela que a Destaque Magazine, revista produzida pela empresa Mídia em Destaque (ou seja, por Cledson de Oliveira ME, localizado na Av. Isaac Póvoa, 164, sala 01, Centro) , está situada na Av. Brasília, 924, Jardim das Américas (http://www.destaquemagazine.com.br/contato/) , sendo este último o endereço da licitante vencedora (E.E.F. da Conceição EPP) e de outras empresas ligadas ao sr. Cledson de Oliveira, como se verá adiante.
19. O sr. Cledson de Oliveira e a sra. Mônica Batista de Oliveira (sócia-administradora de empresa MB Produções e Eventos Ltda., na qual a sra. Elane Estéfane já trabalhou) são, ao que tudo indica, casados ou vivem em união estável, segundo se extrai das postagens nas redes sociais e de matérias jornalísticas, que fiz juntar aos autos (peça 58) . Além disso, residem no mesmo endereço (Rua Trinta e Seis, 644) . 
20. O sr. Cledson de Oliveira, que também se apresenta socialmente como Cledson Moriggi Oliveira Del Passo (nome não cadastrado no sistema CPF) , já trabalhou ou figurou como sócio em empresas ligadas à sra. Mônica Batista de Oliveira e família, como a já citada MB Produções e Eventos Ltda. e Cia de Ideias (Batista Promoções e Eventos Ltda., CNPJ 04.421.778/0001-25) .
21. Consta que a sra. Elane Estéfane trabalhava, em 2017 e 2018, na empresa N.A. Batista ME (Resultado.com Promoções e Eventos, CNPJ 22.368.637/0001-78) , para a qual são atribuídos dois endereços: Av. Isaac Póvoas, 164, sala 5 (sala vizinha à da empresa Mídia em Destaque, emissora do atestado) e Av. Brasília, 924 (sistema CNPJ) , esse último endereço também atribuído às empresas Mídia em Destaque, como dito, e Ticomia. 
22. A empresa N.A. Batista ME pertence à genitora da sra. Mônica Batista Oliveira (cujo nome aparece nos sistemas aos quais esta Corte tem acesso como Neusa Alves Batista; outras vezes, como Neusa Alves Batista de Oliveira ou Neusa Batista de Oliveira) , e nela trabalha a sra. Elane Estéfane. Há indícios de que essa empresa seja administrada, de fato, pela sra. Mônica Batista de Oliveira, pois há coincidência de endereços com a empresa Cias de Ideias (Av. Brasília, 924) , administrada pela sra. Mônica Batista de Oliveira, e de e-mails  (monica@ciadeideias.com.br, financeiro.mt@ciadeideias.com.br) , pois vinculados à empresa Cia de Ideias, também da sra. Mônica Batista de Oliveira. 
23. Não bastasse isso, consulta às redes sociais demonstra claramente que os srs. Mônica Batista de Oliveira, Elane Estéfane Firmino da Conceição e Cledson de Oliveira mantêm relações estreitas de trabalho. Nesse sentido, podem-se ver fotos de eventos como aquele promovido pela Destaque Magazine, que faço juntar aos autos.
24. Portanto, não há dúvidas de que houve fraude à licitação, bem como à execução contratual. 
25. No tocante à apenação do sr. Rodrigo de Oliveira Fischdick, entendo não deva ser dispensada. Não se trata apenas da falta de prudência do pregoeiro ao não investigar a denúncia que questionou a validade do atestado apresentado pela licitante. Já deveria ser do conhecimento do pregoeiro que a sra. Elane Estéfane trabalhava para outra empresa (N.A. Batista ME) e que havia indícios de que a licitante era mera empresa de fachada. Veja-se que a sra. Elane Estéfane representou a N.A. Batista ME no Pregão Presencial 61/2017, do Senar/MT, conduzido pelo sr. Rodrigo de Oliveira Fischdick. O mesmo ocorreu nos Pregões Presenciais 52, 48, 17, 12 e 10, todos de 2017 e muitos deles vencidos pela empresa representada pela empregada/preposta Elane Estéfane. Isso, além dos Convites 1, 3 e 4 de 2017.
26. Portanto, conhecedor da situação funcional da sra. Elane Estéfane (empregada e preposta de outra empresa) , e não sendo razoável imaginar que poderia ter obtido um portfólio de serviços prestados tão grande e em tão pouco tempo, junto a uma única empresa, seria absolutamente necessário que tivesse adotado as medidas cabíveis para certificar-se da validade do atestado apresentado pela novel empresa. Veja-se que outra licitante questionou o atestado apresentado pela vencedora logo após a fase de lances (4/4/2018, fls. 1 e seguintes, peça 6) . Na ocasião, a licitante vencida argumentou que ela própria, com 17 anos de atuação no mercado, não havia conseguido executar todos aqueles serviços constantes do atestado apresentado pela EEF da Conceição. Ademais, questionou a imprecisão do documento quanto aos serviços certificados, em virtude da não especificação de datas, quantidade de material utilizada etc. 
27. Ainda assim, o pregoeiro optou por considerar válido o documento apresentado pela sra. Elane Estéfane sob a alegação da "presunção de boa-fé" (fls. 22 e 23 da peça 6) .
28. Somente após contato telefônico feito por técnicos deste tribunal, o Senar/MT realizou diligência in loco, cuja conclusão foi apenas a da existência física do fornecedor do atestado (Cledson de Oliveira ME) e isso já em 12/4/2018, momento muito próximo da data de realização do evento objeto da licitação (Summit Agrihub) , que veio a ser realizado no dia 18/4/2018.
29. Da mesma forma como a representante Daina Lima de Almeida EPP questionou a validade do atestado, poderia tê-lo feito o pregoeiro, já que a sra. Elane Estéfane surgiu repentinamente como proprietária de uma empresa com experiência no mercado, o que dificilmente seria compatível com seu pouco tempo de existência. 
30. O desenrolar dos acontecimentos corrobora ainda mais a conclusão de que a sra. Elane Estéfane sempre atuou como preposta de empresas ligadas à sra. Mônica Batista de Oliveira e ao seu marido/companheiro Cledson de Oliveira. Nesse sentido, a unidade técnica aponta que a sra. Elane Estéfane Firmino da Conceição atuou, no ano de 2018, tanto representando sua empresa Destaque Promoções e Eventos (Pregões Presenciais 41 e 59/2018, de 18/5/2018 e 5/7/2018, vide peça 52, fls. 32 e 37) , quanto a empresa N.A. Batista (no Convite 11/2018 e Pregão 87/2018, de 26/9/2018 e 10/10/2018 - vide peça 51, p. 1-34 e 123-124, e peça 52, p. 82 e 20) , sua suposta concorrente. 
31. A tabela a seguir revela as relações entre as diversas empresas e pessoas mencionadas nestes autos:
	 
	Mônica
	Cledson
	Elane 
	Neusa
	Destaque Eventos
	Ticomia
	Cia de Ideias
	Resultado.com (N.A.) 
	Mídia em Destaque3
	MB

	Monica B. Oliveira
789.984.501-78
	x
	cônjuge
	Rel. emprego
	Filha/mãe
		Sócia-admin
	Sócia-admin
	e-mail
		Sócia-admin

	Cledson de Oliveira (Cledson Moriggi Oliveira Del Passo) 
838.579.661-49
	cônjuge
	x
		sogra
			Diretor Financ
		Sócio-admin
	Ex-sócio

	Elane Estéfane
051.385.554-80
			x
		Propriet
		Integra equipe2 
	Gerente-finan.
		Ex-empregada

	Neusa Alves Batista de Oliveira1
447.990.201-53
	mãe/filha
	S
		x
						
	Destaque Eventos e Promoções
29.015.854/0001-23
			Propriet
		x
	Endereço comum
	Endereço comum
	Endereço comum
	Endereço comum
	
	Ticomia Cuiabá
26.169.723/0001-02
	sócia-admin
					x
	Endereço comum
	Endereço comum
	Endereço comum
	
	Cia das Ideias4
10.912.621/0001-034
	sócia-admin
					Endereço comum
	x
	Endereço comum
	Endereço comum
	
	Resultado.comm (N.A. Batista) 
22.368.637/0001-78
				Propriet
		Endereço comum
	Endereço comum
	x
	Endereço comum
	
	Mídia em Destaque
12.036.215/0001-41
		Sócio-administ
			Endereço comum
	Endereço comum
	Endereço comum
	Endereço comum
	x
	
	MB Promoções e Eventos4
18.369.024/0001-88
	Sócia-admin
		Ex-empregada
			Vizinha5
	Vizinha5
		Vizinha5
	x

Também consta como Neusa Batista de Oliveira;
De acordo com foto publicada na rede social Facebook, a sra. Elane Estéfane integra a equipe da Cia de Ideias, que funciona em endereço também atribuído à empresa N.A. Batista;
Além do endereço oficial (Av. Isaac Póvoas, 164, s. 3) , consta, da página eletrônica da empresa, Av. Brasília, 924;
Dentre outros CNPJ;
MB, Ticomia, Cia de Ideias e Mída em Destaque são empresas vizinhas no endereço central (Av. Isaac Póvoas, 164) 
32. Assim sendo, entendo que devam ser rejeitadas as justificativas do sr. Rodrigo de Oliveira Fischdick quanto ao item b.1. do ofício de audiência ("ter aceitado o atestado fornecido pela empresa Mídia em Destaque (Cledson de Oliveira - ME) sem que tivessem sido realizadas diligências para comprovar sua veracidade, dentre elas, as respectivas notas fiscais, notadamente em razão dos questionamentos formulados pela licitante Daina Lima de Almeida EPP" - peça 43, fl. 1) .
33. Nada obstante, no tocante ao item a.1 da audiência do pregoeiro ("ter realizado a licitação com pesquisa de preços deficiente, constante de uma única cotação, sem qualquer tipo de análise crítica acerca da adequabilidade aos preços de mercado, violando o art. 13 do Regulamento de Licitações do Senar/AR-MT e a ampla jurisprudência dessa Corte de Contas") , acolho a instrução da unidade técnica, segundo a qual, a despeito das falhas na pesquisa de preços, que não podem ser atribuídas ao pregoeiro, em princípio, não ficou configurado prejuízo ao Senar/MT. Ademais, a exiguidade do prazo para o processamento do Pregão Presencial 25/2018 impedia o pregoeiro de adotar alguma atitude mais proativa, no sentido de instar a administração a aperfeiçoar a pesquisa de preços.
34. Por conseguinte, entendo que, diante das falhas cometidas pelo pregoeiro no tocante à aceitação do atestado com indícios de falsidade material, não há razão para se dispensar a aplicação da multa prevista no inciso II do art. 58 da Lei 8.443/1992, mas apenas adequá-la às circunstâncias.
35. Veja-se que, a partir da contratação feita pelo Senar/MT, a empresa, ainda que de fachada ou administrada por "laranja", passou a deter um atestado de capacidade técnica graças à falta de diligência daquela entidade. Portanto, diversamente do que propõe a unidade técnica, entendo que deva ser aplicada ao sr. Rodrigo de Oliveira Fischdick a multa no valor de R$ 10.000,00.
36. Feitas essas ponderações, considero procedente a presente representação e acolho a proposta de encaminhamento da unidade técnica no sentido de declarar a inidoneidade da empresa EEF da Conceição - ME (CNPJ 04.433.214/0001-02) para participar de licitações na Administração Pública Federal ou em licitações envolvendo recursos públicos federais, nos termos dos arts. 46 da Lei 8.443/1992 e 271 do Regimento Interno do TCU. 
37. Acolho, igualmente, a proposta de cientificar o Senar/MT sobre as irregularidades apuradas.
38. Seria o caso, também, de realizar a audiência da empresa Mídia em Destaque, fornecedora do atestado eivado de falsidade material. Contudo, haveria que se retroceder à fase processual anterior, o que não me parece recomendável. E determinar a audiência da empresa na decisão que vier a ser proferida poderia causar embaraços à boa tramitação processual, haja vista a possibilidade de interposição de recurso pelas partes.
39. Por fim, proponho que seja encaminhada cópia integral desta deliberação à Polícia Federal e à Receita Federal do Brasil, dados os indícios de fraude à licitação e, possivelmente, à administração tributária.
Diante do exposto, VOTO por que o Tribunal adote a deliberação que ora submeto a este colegiado.
TCU, Sala das Sessões Ministro Luciano Brandão Alves de Souza, em 30 de outubro de 2019.
BENJAMIN ZYMLER 
Relator